臺灣高雄地方法院刑事判決　　　　　　　90年度重訴字第18號
　　公　訴　人　臺灣高雄地方法院檢察署檢察官
　　被　　　告　Ｐ○○
　　選任辯護人　柳聰賢律師
　　　　　　　　王進勝律師
　　　　　　　　吳賢明律師
　　　　　　　　Ｒ○○
　　　　　　　　Ｑ○○
　　　　　　　　Ｏ○○
　　　　　　　　Ｎ○○
　　　　　　　　Ｃ○○
　　　　　　　　戊○○原名己.
　　　　　　　　亥○○
　　上　1　 人
　　選任辯護人　侯勝昌律師
　　　　　　　　陳正男律師
　　　　　　　　陳裕文律師
　　被　　　告　丙○○
　　　　　　　　丑○○
　　上　1　 人
　　選任辯護人　朱淑娟律師
　　　　　　　　陳裕文律師
　　被　　　告　戌○○
　　　　　　　　Ｉ○○
　　　　　　　　庚○○
　　　　　　　　Ｅ○○
　　　　　　　　乙○○
　　　　　　　　申○○
　　　　　　　　Ｊ○○
上列被告因違反組織犯罪條例等案件，經檢察官提起公訴（88年
度偵字第9307號、23706 號、26698 號、30584 號、89年度偵字
第1057號），本院判決如下：
    主  文
Ｐ○○犯教唆偽證罪，累犯，處有期徒刑壹年肆月；又犯妨害自
由罪，累犯，處有期徒刑壹年貳月。應執行有期徒刑貳年肆月。
其餘被訴教唆強盜未遂、對宇○○、天○○部分準誣告（高雄市
政府警察局新興分局部分）、違反稅捐稽徵法、商業會計法部分
均無罪。
戊○○犯偽證罪，處有期徒刑肆月。被訴對宇○○、天○○部分
誣告（高雄市政府警察局新興分局部分）無罪。
丙○○犯偽證罪，累犯，處有期徒刑肆月。
Ｒ○○被訴違反組織犯罪防制條例部分無罪。
亥○○被訴對宇○○、天○○部分誣告（高雄市政府警察局新興
分局部分）無罪。
Ｅ○○被訴違反稅捐稽徵法、商業會計法部分無罪。
Ｑ○○、Ｏ○○、Ｎ○○、Ｃ○○、丑○○、戌○○、Ｉ○○、
庚○○、乙○○、申○○、Ｊ○○，均無罪。
    事  實
一、Ｐ○○於民國77年間因殺人案件經台灣高等法院台南分院78
    年度上重一訴字第347 號判決處有期徒刑12年，褫奪公權4
    年，最高法院78年度台上字第3021號上訴駁回確定，嗣因台
    灣高等法院高雄分院80年度聲減字第2584號裁定減為有期徒
    刑8 年，褫奪公權2 年8 月，於82年10月4 日假釋，於85年
    11月2 日執行完畢；丙○○於77年間因違反懲治盜匪條例案
    件，經台灣台南地方法院77年度訴字第212 號判決處有期徒
    刑8 年確定，嗣因80年減刑，應執行有期徒刑7 年6 月，甫
    於81年10月9 日縮短刑期假釋出監，於84年8 月23日縮刑期
    滿。
二、Ｐ○○於84年間經本院治安法庭准予保外就醫後，懷疑其葬
    儀社之離職員工壬○○提供相關流氓事證，亟思報復，乃利
    用時任高雄縣政府警察局六龜分局義寶派出所之不知情警員
    Ｍ○○（通緝中），透過Ｍ○○向六龜分局刑事組小隊長Ｆ
    ○○密告壬○○之不實流氓事證，Ｆ○○誤信其言，吩咐Ｍ
 　 ○○帶祕密證人至該刑事組應訊。Ｐ○○乃教唆其手下戊○○（原名己○○）、丙○○及戌○○、丑○○、Ｉ○○（戌
    ○○、丑○○、Ｉ○○業經本院為無罪判決）與蘇永福（未
    經起訴）於本院治安法庭以86年度感裁字第53號案件審理被
    移送人壬○○有無流氓非行之重要事項為虛偽、不實之證述
    。嗣上開案件審理期間，戊○○、丙○○分別於86年4 月1
    日、86年5 月5 日到庭應訊時，對該案情重要事項偽證虛稱
    「壬○○確有如附表一編號5 、6 所示內容之行為」，繼丙○○於86年6 月19日上開案件審理中向本院陳明其先前所為
    指述不實，係由Ｐ○○教唆而為等語，使本院於86年8 月21
    日以（起訴書誤繕為86年8 月31日）86年度感裁字第53號裁
    定壬○○不付感訓處分，移送機關高雄縣警察局不服，經台
    灣高等法院高雄分院86年度感抗字第111 號裁定撤銷發回，
    再經本院於88年1 月13日以87年度感更字第8 號裁定壬○○
    不付感訓處分，確定後本院函移Ｐ○○涉嫌教唆偽證；戊○○、丙○○涉嫌偽證。
三、Ｐ○○於84年或85年間（85年11月1 日以前）某日，因原受
    雇於戊○○之員工庚○○自立門戶，在高雄榮總附近經營葬
    儀社，且介入榮總之救護車載屍業務，影響Ｐ○○對於榮總
    太平間相關之生意，對庚○○心生不滿，乃令手下Ｃ○○（
    業經本院為無罪判決）找庚○○到高雄市○○路仁德葬儀社
    內，Ｐ○○除當場責怪庚○○搶生意外，並令在場之手下分
    持棍棒圍毆庚○○成傷（此傷害部分，未據告訴及起訴）後
    ，不准庚○○離去，Ｐ○○又強令庚○○罰跪，再電請戊○○前來帶人回去云云，戊○○聞訊後驅車趕來，經Ｐ○○揚
    稱：「你的員工不要隨便接葬儀生意」云云恫嚇後，由戊○○將跪在茶几旁之庚○○帶走，始回復庚○○之行動自由，
    庚○○遭妨礙自由約1 小時。
四、案經高雄縣政府警察局鳳山分局報告、法務部調查局高雄縣
    調查站移送台灣高雄地方法院檢察署檢察官偵查起訴暨台灣
    高雄地方法院檢察署檢察官簽分偵辦。
    理  由
壹、程序事項：
一、按92年2 月6 日修正公布，並於同年9 月1 日施行之刑事訴
    訟法在訴訟程序方面作了大幅度之修正，其重點即為涉及證
    據之傳聞法則、其例外、交互詰問運作方式與共同被告之調
    查證據或辯論程序之分離、調查共同被告時，證人程序之準
    用等重大變革。而立法者為因應此一變革，乃於刑事訴訟法
    施行法訂定第7 條之3 ，以為已繫屬各級法院之刑事案件，
    其審理跨越新舊刑事訴訟程序法領域時，應如何適用訴訟法
    之問題之過渡規定。該條明定：「中華民國92年1 月14日修
    正通過之刑事訴訟法施行前，已繫屬於各級法院之案件，其
    以後之訴訟程序，應依修正刑事訴訟法終結之。但修正刑事
    訴訟法施行前依法定程序進行之訴訟程序，其效力不受影響
    」。所謂依法定程序進行之訴訟程序「效力不受影響」，其
    立法理由謂：「……但為避免程序之勞費，本諸舊程序用舊
    法，新程序始用新法之一般法則，各級法院於修正之刑事訴
    訟法施行前，已依法踐行之訴訟程序（包含相關證據法則之
    適用），其效力不受影響。故而，對於提起上訴之案件，於
    修正刑事訴訟法施行前，原審法院就可得為證據之證據，已
    依法定程序調查者，其效力亦不受影響，……」是該條所稱
    「依法定程序進行之訴訟程序」，當指各級法院審理已繫屬
    之案件適用修正前之訴訟程序而言，自不包含警詢及偵查中
    之調查程序在內。故修法前第一、二審法院於審判期日適用
    修正前之刑事訴訟法及其相關之證據法則而辯論終結之案件
    ，經上訴於上級審法院後新法修正公布施行，依前揭第7 條
    之3 但書之規定，因原審法院適用修正前之訴訟程序其效力
    不受影響，則上級審法院不得以原審法院之判決違背新法之
    規定，而指摘其判決違背法令。又各級法院於審理案件時，
    新法修正公布施行，則本諸舊程序用舊法，新程序始用新法
    之一般法則，均應適用新法審理終結，在此情形，其中刑事
    訴訟法第159 條至第159 條之5 所謂傳聞法則及其例外，當
    有其適用。故被告以外之人於審判外之言詞或書面陳述，除
    法律有規定者外，不得作為證據，從而警詢或偵查中之筆錄
    雖作成於修法前，仍屬傳聞證據，並非依刑事訴訟法施行法
    第7 條之3 但書之規定，當然取得證據能力，仍應依刑事訴
    訟法第159 條之1 第2 項、第159 條之2 、第159 條之3 、
    第159 條之5 之規定，以判斷其是否有證據能力，最高法院
    95年度台上字第1680號判決意旨參照。證人辛○○於本院審
    理中之證述業經具結，雖未經被告Ｐ○○及其辯護人進行詰
    問，然證人辛○○上開證述係於刑事訴訟法92年2 月6 日修
    法之前，依上開判決意旨，證人辛○○於本院審理之結證有
    證據能力；證人Ｆ○○、陳雙安於本院治安法庭之證述業經
    具結（見本院86年度感裁字第53號卷第52至56頁、87年度感
    更字第8 號卷第22至24、53至55頁），雖未經被告Ｐ○○及
    其辯護人進行詰問，然證人Ｆ○○、陳雙安上開證述係於刑
    事訴訟法92年2 月6 日修法之前，依上開判決意旨，證人Ｆ
    ○○、陳雙安上開結證有證據能力。
二、按證人、鑑定人依法應具結而未具結者，其證言或鑑定意見
    ，不得作為證據，刑事訴訟法第158 條之3 定有明文。證人
    Ｄ○○、Ａ○○於偵查中之證述（見88年度他字第618 號卷
    第114 至116 頁、88年度偵字第9307號卷第117 、118 頁）
    ），未經具結，依上開說明，證人Ｄ○○、Ａ○○於偵查中
    之證述，關於被告Ｐ○○涉犯教唆強盜部分無證據能力；證
    人戊○○於偵查中之證述（見88年度偵字第9307號卷第84頁
    ），未經具結，依上開說明，證人戊○○於偵查中之證述，
    關於被告Ｐ○○涉犯組織犯罪防制條例部分無證據能力。
三、被告以外之人於審判外之陳述，雖不符前4 條之規定，而經
    當事人於審判程序同意作為證據，法院審酌該言詞陳述或書
    面陳述作成時之情況，認為適當者，亦得為證據，刑事訴訟
    法第159 條之5 第1 項定有明文。證人Ｄ○○、玄○○○、
    Ａ○○於警詢（見高警刑三字第70926 號卷第1 至22頁）之
    證述，被告Ｐ○○及其辯護人不同意作為證據（見本院卷六
    第49、50頁），依上開說明，證人Ｄ○○、玄○○○、Ａ○○於警詢之證述無證據能力；證人地○○於警詢之證述，業
    經被告Ｐ○○及其辯護人同意作為證據（見本院卷六第49頁
    ），依上開說明，證人地○○之警詢證述有證據能力。
四、按刑事訴訟為發現實質之真實，採直接審理及言詞審理主義
    ，故證據資料必須經由法院以直接審理之方式加以調查。又
    除法律另有規定者外，證人必須到庭以言詞為陳述，如未親
    身到庭，僅提出書面以代陳述者，即與刑事訴訟法係採直接
    審理及言詞審理之本旨有違，依刑事訴訟法第159 條第1 項
    規定：被告以外之人，於審判外之言詞或書面陳述，除法律
    有規定者外，不得作為證據，則該代替到庭陳述之文書，自
    不得採為判決之基礎，否則其採證法則之運用，即屬於法有
    違。依原判決理由說明，係採納台中縣警察局烏日分局承辦
    本案偵查佐朱基富書具之職務報告書內載：「本案係屬檢舉
    案件，本分局員警於95年6 月5 日製作A2秘密證人檢舉筆錄
    時，證人表示該1 千元已無意間花掉，故本分局未當場查扣
    賄款1 千元，該1 千元應為證人在調查站內自行交付」，作
    為有利於被告認定之證據；惟依該報告書之記載觀之，其具
    名者為：「報告人：偵查佐朱基富」，製作時、地為：「95
    年9 月28日於烏日分局偵查隊」，則該報告書顯係朱基富依
    其親身經歷之事實所製作，其自係居於證人地位，而該報告
    書應屬證人之書面陳述，原審未傳訊朱基富到庭為言詞之陳
    述，藉直接審理之方式，對本案查獲之經過，詳加調查，即
    遽爾採納上開報告書，作為有利於被告認定之證據，此部分
    採證法則之運用，自屬於法有違，最高法院96年度台上字第
    2714號判決意旨參照。證人黃○○就起訴書犯罪事實四部分
    ，被告Ｐ○○、戌○○等人被訴準誣告、誣告宇○○、天○○部分，證人即新興分局小隊長黃○○所檢具之「蒐報宇○○流氓行為案詳細情形」之報告（見88年度偵字第30584 號
    卷第68頁），屬黃○○依其親身經歷之事實所製作，其自係
    居於證人地位，故該報告應屬證人之書面陳述，依刑事訴訟
    法第159 條第1 項之規定，為傳聞證據，無證據能力。
五、按組織犯罪防制條例第12條第1 項中段規定：「訊問證人之
    筆錄，以在檢察官或法官面前作成，並經踐行刑事訴訟法所
    定訊問證人之程序者為限，始得採為證據」，此為刑事訴訟
    證據能力之特別規定，且較92年2 月6 日修正公布，同年9
    月1 日施行之刑事訴訟法證據章有關傳聞法則之規定更為嚴
    謹，自應優先適用。依上開規定，證人於警詢時之陳述，於
    違反組織犯罪防制條例案件，即絕對不具證據能力，無修正
    後刑事訴訟法第159 條之2 、第159 條之3 及第159 條之5
    規定之適用，不得採為判決基礎。（最高法院95年度台上字
    第3881號裁判意旨參照）。本件證人戊○○、王秀金、庚○○、丁○○、Ｋ○○、未○○於警詢之供述，就被告Ｐ○○
    涉犯組織犯罪罪嫌部分；證人戊○○、王秀金、庚○○於警
    詢之供述，就被告Ｎ○○、Ｒ○○、Ｃ○○涉犯組織犯罪罪
    嫌部分，依上開說明，不得採為認定不利被告Ｐ○○、Ｎ○○、Ｒ○○、Ｃ○○涉犯組織犯罪防制條例部分之證據。
六、按被告以外之人於審判外向法官所為之陳述，得為證據，刑
    事訴訟法第159 條之1 第1 項定有明文。再按刑事訴訟法第
    15 9條之1 至之3 及之5 所稱「被告以外之人」，依其立法
    理由所載，包括「共同被告、共犯、被害人、證人等」，並
    不限於證人。而刑事訴訟法第186 條復規定「證人應命具結
    」，就證人以外之人並無命具結之規定，是被告、證人以外
    之人，其於審判中所為被害經過之陳述，雖因形式上其非立
    於證人之地位而未具結，但既係陳述親身體驗之被害經過，
    並非傳聞證據，縱令其未能依法受交互詰問，仍符合直接審
    理及言詞審理之原則，應具有證據能力，合先敘明。本件被
    告戊○○、庚○○分別於90年6 月26日、90年7 月24日在本
    院審理中（見本院卷一第180 、227 頁），就被告Ｐ○○所
    為妨害庚○○自由之陳述，雖均係基於被告身分所為，然此
    部分之陳述係關於被告Ｐ○○妨害自由之事實，此部分應屬
    被告以外之人於審判外向法官所為之陳述，依上開說明，被
    告戊○○、庚○○分別於90年6 月26日、90年7 月24日在本
    院之陳述得為證據。
貳、實體事項：
甲、有罪部分：
一、關於犯罪事實二被告Ｐ○○教唆偽證、被告戊○○、丙○○
    涉犯偽證罪部分：訊據被告Ｐ○○固坦承壬○○先向警方檢
    舉提報其流氓感訓事件，事後被害人向其說明被壬○○欺壓
    恐嚇情形，始向警員Ｍ○○告知被害人被害情形，惟矢口否
    認有何教唆偽證之犯行，辯稱：沒有教他們如何講云云，辯
    護意旨略以：被告Ｐ○○所為與犯罪之構成要件不該當云云
    （見本院卷六第48頁）；被告戊○○固坦承有以A5身分製作
    秘密證人筆錄之事實，惟矢口否認有何偽證犯行，辯稱：壬○○跟我講完話，去自動販賣機買飲料，然後我就被5 個人
    打，所以我認為打我的人是壬○○叫來的云云（見本院卷四
    第107 、108 頁、本院卷八96年6 月5 日審判筆錄第7 頁）
    ；被告丙○○先於本院準備程序中坦承有偽證犯行，稱：86
    年6 月19日我在法院具結時曾作證確實有受壬○○恐嚇，不
    過我提出之驗傷單與我的指述不符，我有在法官面前承認是
    Ｐ○○叫我作證，壬○○實際上沒有恐嚇我也沒有打我等語
    （見本院卷四第152 頁），而於本院審判程序中否認上開犯
    行（見本院卷八96年6 月5 日審判筆錄第7 頁）。經查：
（一）被告戊○○於86年4 月1 日在本院86年度感裁字第53號案
      件治安法庭審理中，以證人身分具結證稱：於83年12月15
      日在榮總急診門口遇到壬○○，被壬○○恐嚇，於84年1
      月7 日在急診旁一條小路暗處，遭壬○○毆打等語；又於
      86年7 月7日 於本院證稱：83年7 月在榮總急診室外遭人
      拳打腳踢，壬○○事後走過來說用講的就好，事後Ｐ○○
      告訴我此案係壬○○叫人打，並說此事後壬○○已辭職，
      不是與Ｐ○○一起去六龜，是警方來找我，問我是否被打
      ，要我做筆錄，並要我去驗傷。恐嚇先發生，被打後發生
      ，（問：何以有些證人陳述壬○○83年6 、7 月即無在Ｐ
      ○○處工作？）壬○○何時沒工作我不知道，據我所知，
      我這件今日證詞是實在外，其餘證人由Ｐ○○帶去做證的
      將他們證詞與我這件湊在一起，故意要整壬○○，因壬○○曾檢舉Ｐ○○有流氓行為，簡要報復汪，事後經我查證
      ，我懷疑本件是Ｐ○○要修理壬○○知道那天我有生意，
      故意要壬○○來警告我，也就是挖個洞讓壬○○跳進去，
      然後檢舉他的流氓行為等語；另於87年7 月6 日本院87年
      度感更字第8 號案件審理中，以證人身分具結證稱：我是
      高雄縣葬儀工會理事，在83年12月25日經朋友通知我到榮
      總接生意，碰到壬○○，他自稱「榮仔」，並告訴我說榮
      總的生意已經由他們在作了，叫我以後不要再來，家屬有
      打電話也不要接，我問他為什麼，他叫我如果再來搶生意
      ，以後就對我自己的事（即對後事的意思），另外在84
      年1 月7 日我又有生意到榮總碰到壬○○，他先向我打招
      呼，並致意上次不知我是葬儀工會理事，對我說抱歉，要
      去買涼飲給我喝，又叫1 名男子帶我到急診處旁邊一處草
      坪花園，結果即遭5 、6 名男子圍毆，…，等我要反抗時
      ，壬○○拿飲料過來，說我是認識的，叫他們不要打我，
      我認為他故意兩面做人，（問：提示診斷證明書，是否為
      你受傷所診斷？）是的，我隔天就去驗傷等語之事實，此
      分別有上開筆錄、結文在卷可查（見本院86年度感裁字第
      53號卷第19至22頁、60至63頁、本院87年度感更字第8 號
      卷第7 至10頁），上開事實堪信為真。而被告戊○○嗣後
      於88年12月13日於警詢中自白：（問：在六龜分局指證壬○○涉流氓行為，霸佔榮總恐嚇你，毆傷你？）實際幕後
      老闆是Ｐ○○操控，壬○○係Ｐ○○員工手下，並沒有親
      自毆傷我等語；於88年12月13 日 偵查中自白：（問：你
      在六龜分局作證人是否屬實？）壬○○從未打我，是Ｐ○○員工打我等語；於88年12月18日警詢中自白：84年1 月
      7 日遭Ｐ○○教唆手下毆打，知道壬○○在場，但壬○○
      無出手打我，該驗傷證明曾在壬○○案呈給治安法庭法官
      等語，此分別有上開筆錄在卷可查（見88年度偵字第9307
      號卷第78反面、84反面、高警刑三字第70926 號卷第112
      頁）。另證人壬○○於本院審理中結證稱：我認識Ｐ○○
      ，因為我妹妹在83年跟他是同居關係，Ｐ○○有因為他被
      提報流氓的事情而找人去做偽證說我霸佔地盤，我在你在
      83、84年間沒有在榮總擔任葬儀的生意或用救護車載運屍
      體的生意，我是被Ｐ○○聘為外務，不是自己做。我沒有
      在那裡跟人家搶生意。我的薪水是固定的，沒有抽成，我
      在83年12月25日沒有在榮總叫己○○不可以搶生意，在84
      年1 月7 日沒有在榮總押己○○，我那時已經沒有做了，
      （問：你在88年10月30日（88偵23706 第19頁）說你是83
      年4 月18日做到83年7 月間，在鳳鳴禮儀社工作？）應該
      沒有錯，當時我是根據我紀錄簿講的等語（見本院95年12
      月26日審判筆錄第10至12頁），此外，復有本院86年度感
      裁字第53號、87年度感更字第8 號壬○○被移送流氓感訓
      案件之全部卷宗在卷可查，顯見被告戊○○證述壬○○恐
      嚇、傷害之時間，壬○○業已離開Ｐ○○之葬儀社，且未
      從事相關葬儀之工作，再者，依被告戊○○上開筆錄內容
      可知，被告戊○○明知其於本院治安法庭，以證人身分證
      述其自身遭毆打、恐嚇過程時，實際毆打、恐嚇之人並非
      壬○○，而係Ｐ○○之員工，被告戊○○非但未據實證述
      ，竟仍將Ｐ○○教唆手下毆打其之診斷證明書提出用於證
      明壬○○有流氓非行之事證，本院認被告戊○○偽證之犯
      行事證明確。
（二）被告丙○○於86年5 月5 日於本院86年度感裁字第53號案
      件審理中，於治安法庭以證人身分具結證稱：84年1 月26
      日14時在榮總急診室前有遭壬○○恐嚇，當時他身邊有多
      名男子，問我來做什麼，叫我以後不要來，否則要給我好
      看，當日壬○○及另2 名男子將我架住，到覆鼎金墳墓拿
      磚頭或大哥大打我指甲尾，我指甲流血等語；另於86年6
      月19日，在本院治安法庭中結證稱：在仁德葬儀社工作曾
      受壬○○恐嚇，並被汪挾持帶走將我指頭砍傷是同一天，
      隔天有去驗傷，在高雄縣鳳山市某醫院，名字我忘記了，
      （問：從你的指述、與驗傷單不相符，可見所述不實？為
      何做不實指證？）此事是在Ｐ○○處工作時，Ｐ○○叫我
      這樣作證的，根本沒有被石頭砸傷手指頭的事，此事是Ｐ
      ○○載我們6 人至六龜分局作筆錄，我承認警詢指證都不
      實在等語，此有上開筆錄、證人結文在卷可查（見本院86
      年度感裁字第53號卷第25至27頁第40、41頁）。被告丙○○嗣後於88年12月8 日警詢中自白：（問：你在法院審理
      時坦承於蒐證單位蒐證時，是因受僱於Ｐ○○，Ｐ○○要
      你到警局作證，你是身不由己而虛偽陳述（指證）是否實
      在？）完全實在，（問：Ｐ○○如何要你到分局作證，你
      如何虛偽陳述？該虛偽陳述內容是何人教你或你自己編造
      ？）最主要是壬○○曾指證我和Ｐ○○，並遭提報流氓，
      我和Ｐ○○一起談天時，有談到這些事。我認為壬○○和
      我無冤無仇，他指證我流氓，我一時心裡就很不舒服，Ｐ
      ○○就跟我說：「要不然我們也到分局指證他流氓」，我
      就等了幾天才由Ｐ○○安排好，我在仁德社上車，我所指
      證內容都是Ｐ○○叫我這樣說的等語，另於88年12月8 日
      偵訊中、93年6 月10日本院準備程序中均為相同內容之自
      白（見88年度偵字第9307號卷第39、49頁、本院卷三第10
      8 頁）。此外，復有證人壬○○於本院審理中之證述、本
      院86年度感裁字第53號、87年度感更字第8 號壬○○被移
      送流氓感訓案件之全部卷宗（前已敘明）在卷可佐，被告
      丙○○於壬○○移送流氓感訓處分案件中以證人身分而為
      虛偽陳述之事實應堪認定。
（三）被告Ｐ○○教唆戊○○、丙○○為上揭偽證行為之事實，
      證人即同案被告丙○○雖於本院審理中結證稱：（問：為
      何要說壬○○有流氓的犯行？）之前我在Ｐ○○公司上班
      ，Ｐ○○跟壬○○小妹有在一起，好像鬧得不愉快，壬○○家裡的人提報我流氓，我想說既然他可以這樣做，我也
      可以這樣做，（問：你為何會誣告及偽證壬○○犯行的想
      法？）壬○○也是這樣提報我。我有問Ｐ○○，我被提報
      流氓，心理很不舒服，我們討論時，Ｐ○○提到六龜分局
      他有認識，他就介紹我去六龜分局作筆錄，（問：你當時
      指證有拿出的傷單，為何會受傷？）我在Ｐ○○那邊上班
      搬棺木自己壓傷，（問：嗣後你在法院那邊為何還要指證
      壬○○有流氓行為？）我想說我已經告他，所以在法官面
      前也要這麼說，（問：提示88偵9307號卷第48頁88年12月
      8 日警訊筆錄，你當時跟Ｐ○○討論到因為你被壬○○指
      證流氓，你很不舒服，Ｐ○○當時有無跟你說要不然我們
      也到六龜分局指證他流氓？）我請教Ｐ○○。這是我提出
      意見。當時Ｐ○○有無這麼說我不記得，（問：你當時在
      鳳山分局講的話實在嗎？）我有照實講，（問：當時你說
      你所指證的內容都是Ｐ○○教你這麼說的？）我找Ｐ○○
      討論的。大家一起討論，內容也有我自己的意思也有Ｐ○○的建議，但大部分都是我的看法等語（見本院卷六第21
      8 、219 頁）；證人即同案被告戊○○於86年度感裁字第
      53號案件中具結證述：據我所知，除我這件係如今日證詞
      之實情外，其於證人部分由Ｐ○○帶去作證的，將他們證
      詞與我這件湊在一起，故意要整壬○○，因壬○○曾檢舉
      Ｐ○○有流氓行為，Ｐ○○要修理汪等語（見本院86感裁
      字第53號卷第60頁）；證人即同案被告戌○○於86年4 月
      1 日於本院治安法庭中結證稱：警詢是Ｐ○○開車帶我們
      去警局作筆錄，我當時很怕簡，我在警詢是身不由己等語
      （見本院86年度感裁字第53號卷第10至13頁），而於本院
      審理中結證稱：（問：當時Ｐ○○有教你要怎麼說？）多
      少一點點而已，（提示88年12月8 日88年度偵字第9307號
      卷第43頁以下，問：當天你說88年4 月28日當天Ｐ○○有
      陪你一起出庭，並且開庭前在庭外與你溝通要怎麼講？）
      這難免的，我當天有這麼說等語（見本院卷六第213 、21
      5 、216 頁）；證人陳雙安於本院86感裁字第53號案件中
      具結證述：（問：Ｐ○○有被移送在榮總霸佔地盤包攬葬
      儀工作，壬○○有無包攬？）沒有，壬○○之妹汪美珠與
      Ｐ○○為男女朋友關係，汪美珠之新台幣（下同）5 百萬
      為Ｐ○○侵占，壬○○看不慣Ｐ○○所作所為，所以提供
      資料給我，被Ｐ○○知道，反而檢舉他等語，而於87年12
      月19日本院87年度感更字第8 號案件中具結證述：Ｐ○○
      得知壬○○提供不法事證讓警方提報他流氓後，便找幾個
      秘密證人遠赴六龜分局去檢舉，而且其中秘密證人戌○○
      ，事後曾告知我，他在壬○○案有當秘密證人，鈞院在87
      年7 月間通知原移送機關帶同受保護證人到院陳述時，戌
      ○○說是由Ｐ○○通知他與吳姓及周姓2 名證人一起到岡
      山分局等語（見本院86年度感裁字第53號卷第52頁、87年
      度感更字第8 號卷第22頁）。證人丙○○、戊○○、戌○○、陳雙安上開證述內容大致相符，未有矛盾之處，且上
      開證述內容與渠等先前於警、偵所述並無二致，上開內容
      堪信為真，本院認被告Ｐ○○因與壬○○有怨隙存在，便
      指使附表一編號1 至6 之人虛偽陳述壬○○有流氓非行，
      而附表一編號5 、6 所示之戊○○、丙○○因而在本院治
      安法庭中，以證人身分為虛偽之陳述，被告戊○○、丙○○本無偽證之犯意，然因被告Ｐ○○之唆使下，始生偽證
      之犯意，被告Ｐ○○及其辯護人上開所辯，顯屬卸責之詞
      ，不足為採，本件被告Ｐ○○確有教唆被告戊○○、丙○○為偽證之犯行堪信為真。
（四）綜上所述，本件被告戊○○、丙○○所涉之偽證犯行，被
      告Ｐ○○所涉之教唆偽證犯行，事證明確，應依法論科。
二、關於犯罪事實三被告Ｐ○○妨害自由部分：訊據被告Ｐ○○
    矢口否認有何妨害自由犯行，辯稱：沒有找Ｃ○○、Ｂ○○
    、Ｎ○○、Ｒ○○在84、85年間打庚○○，並叫他下跪云云
    ，辯護意旨略以：庚○○指訴與事實不符云云（見本院卷六
    第48、49頁）經查：
（一）被告Ｐ○○於84年或85年間某日，因不滿庚○○從事葬儀
      業務，乃找庚○○到仁德葬儀社內，被告Ｐ○○令在場之
      手下分持棍棒圍毆庚○○成傷後，不准庚○○離去，被告
      Ｐ○○又強令庚○○罰跪，再電請戊○○前來帶人回去之
      事實，業經戊○○以被告身分於本院審理中陳述：85年我
      有個員工叫庚○○被Ｐ○○打，還說庚○○被Ｐ○○等人
      押住叫我去帶回來，押在他們仁德葬儀社內，我去跟他講
      說我榮總沒有在做，跟他們講不要這樣打他，當天Ｐ○○
      恐嚇我說不要再去接榮總葬儀生意，否則現場跟庚○○一
      樣等語（見本院卷一第181 頁）；證人C 於本院審理中雖
      結證稱：沒聽說庚○○在那段時間因為接榮總生意與Ｐ○○發生衝突，沒聽說Ｐ○○要求庚○○不能接榮總之殯葬
      生意，沒聽說庚○○有在仁德葬儀社被毆打、罰跪，當時
      庚○○只是在仁德葬儀社聊天泡茶，戊○○有過去仁德葬
      儀社找庚○○，因庚○○是戊○○之前員工，後來庚○○
      有跟戊○○一起離開，當時只有Ｐ○○在場，當天庚○○
      在仁德葬儀社好像待了1 、2 小時等語，而先前於本院中
      陳述：有開一家葬儀社在榮總附近，我拜託救護車司機如
      果有榮總的案件，請介紹給我作，結果Ｐ○○知道後就叫
      我不要開，Ｐ○○找我去仁德葬儀社，說我搶他的生意去
      作，叫7 、8 個人打我，打完不准我走，Ｐ○○叫我跪在
      茶几旁，是Ｐ○○叫戊○○來帶我回去等語。證人C 僅證
      述庚○○當日到仁德葬儀社僅有被告Ｐ○○在場，雖未證
      述庚○○當日有遭被告Ｐ○○毆打、罰跪乙節，然戊○○
      、C 先前於本院陳述有關庚○○曾遭被告Ｐ○○毆打、罰
      跪之事實，未有矛盾，且與渠等先前於警詢、偵查所陳述
      均相符，是證人C 於本院審理中或礙於其他因素而作有保
      留之證述，然庚○○遭被告Ｐ○○妨害自由之事實，由戊○○等人先前互核相符之陳述，被告Ｐ○○之犯行應堪認
      定。至於起訴事實所記載之犯罪時間，因時間久遠，被害
      人固不復記憶，然就遭人罰跪之事，非屬尋常，當應具有
      深刻之印象，被害人雖未能特定被害時間，仍無礙於認定
      被告Ｐ○○有妨害自由之事實。
（二）綜上所述，被告Ｐ○○上開妨害自由之犯行，事證明確，
      應依法論科。
三、比較新舊法：查被告Ｐ○○等人行為後，刑法於94年2 月2
    日修正公佈，於95年7 月1 日施行。按行為後法律有變更者
    ，適用行為時之法律，但行為後之法律有利於行為人者，適
    用最有利於行為人之法律，現行刑法第2 條第1 項訂有明文
    。此條規定乃與刑法第一條罪刑法定主義契合，而貫徹法律
    禁止溯及既往原則，係規範行為後法律變更所生新舊法律比
    較適用之準據法，是刑法第2 條本身雖經修正，但刑法第2
    條既屬適用法律之準據法，本身尚無比較新舊法之問題，應
    一律適用裁判時之現行刑法第2 條規定以決定適用之刑罰法
    律，合先敘明。又以本次刑法修正之比較新舊法，應就罪刑
    有關之共犯、未遂犯、想像競合犯、牽連犯、連續犯、結合
    犯，以及累犯加重、自首減輕暨其他法定加減原因（如身分
    加減）與加減例等一切情形，綜其全部罪刑之結果而為比較
    ，最高法院95年5 月23日95年度第8 次刑庭會議決議可資參
    照。經查：
（一）刑法第302 條第1 項妨害自由罪，法定刑得科銀元3 百元
      以下罰金，據修正後刑法施行法增訂第1 條之1 規定：「
      中華民國94年1 月7 日刑法修正施行後，刑法分則編所定
      罰金之貨幣單位為新臺幣。94年1 月7 日刑法修正時，刑
      法分則編未修正之條文定有罰金者，自94年1 月7 日刑法
      修正施行後，就其所定數額提高為30倍。但72年6 月26日
      至94年1 月7 日新增或修正之條文，就其所定數額提高為
      3 倍」及刑法第33條第5 款修正為：「主刑之種類如下：
      五、罰金：新臺幣1 千元以上，以百元計算之」等規定，
      是依修正後之法律，刑法第302 條第1 項妨害自由罪所得
      科處之罰金刑最高為新臺幣9 千元、最低為新臺幣1 千元
      ；然依被告行為時之刑罰法律，即罰金罰鍰提高標準條例
      第1 條前段規定之提高倍數10倍及修正前刑法第33條第5
      款規定之罰金最低額1 元計算，該罪之罰金刑最高為銀元
      3 千元，最低額為銀元1 元，若換算為新臺幣，最高額雖
      與新法同為新臺幣9 千元，然最低額僅為新臺幣3 元。因
      此，比較上述修正前、後之刑罰法律，自以被告行為時關
      於科處罰金刑之法律較有利於被告。
（二）數罪併罰規定：被告Ｐ○○行為後，刑法第51條關於數罪
      併罰之定應執行刑規定亦於94年1 月7 日修正公布，並於
      95 年7月1 日施行，修正前刑法第51條第5 款規定：「宣
      告多數有期徒刑者，於各刑中之最長期以上，各刑合併之
      刑期以下，定其刑期。但不得逾20年。」，修正後刑法第
      51條第5 款規定：「宣告多數有期徒刑者，於各刑中之最
      長期以上，各刑合併之刑期以下，定其刑期。但不得逾30
      年。」，經比較新舊法結果，修正前之舊法對被告Ｐ○○
      有利。
（三）教唆犯之規定：舊法刑法第29條第3 項之規定刪除，立法
      意旨採共犯從屬性中之「限制從屬形式」，修正後教唆犯
      之規定較有利被告Ｐ○○。
（四）綜上所述，綜合比較上開法律之新舊法後，本件適用新法
      對被告Ｐ○○較為有利。
四、論罪科刑：
1、按刑事訴訟法第292 條所謂得就起訴之犯罪事實變更檢察官
   所引應適用之法條，係指法院於不妨害事實同一之範圍內，
   得自由認定事實，適用法律而言，故同一殺人事實，檢察官
   以教唆犯起訴，而法院認為正犯或從犯者，仍不妨害事實之
   同一，即得變更檢察官所引應適用之法條；上訴人於其所誣
   告之案件裁判確定前，果已自白，即與刑法第172 條所定應
   予減免其刑之要件相符，自難置而不論；刑法第172 條之規
   定，並不專在獎勵犯罪人之悛悔，而要在引起偵查或審判機
   關之易於發見真實，以免被誣告人終於受誣，故不論該被告
   之自白在審判前或審判中，自動或被動，簡單或詳細，一次
   或二次以上，並其自白後有無翻異，苟其自白在所誣告之案
   件裁判確定以前，即應依該條減免其刑，最高法院30年上字
   第1574號、49年台上字第1207號、31年上字第345 號判例要
   旨參照。再按刑法第172 條偽證罪自白減輕或免除其刑之規
   定，所謂於虛偽陳述之案件裁判確定前自白者，係指於案情
   有重要關係之事項，為虛偽陳述後，而自白其陳述係屬虛偽
   者而言，上訴人嗣後變更以往之陳述內容，並未自白前二次
   之陳述係屬虛偽，尚不能解免裁判權陷於誤用或濫用之虞，
   即與該條規定不相符合，不能減免其刑。又上訴人所為應成
   立偽證罪，該罪為侵害國家法益之犯罪，其罪數應以訴訟之
   件數為準，上訴人雖先後2 度偽證，然僅一件訴訟，應論以
   單純一罪，無連續犯罪之可言，最高法院72年台上字第3311
   號判決意旨參照，合先敘明。
2、核被告Ｐ○○就犯罪事實二所為，係犯刑法第29條第2 項、
   檢肅流氓條例第17條第1 項之教唆偽證罪，依刑法第168 條
   處斷；就犯罪事實三所為，係犯刑法第302 條第1 項之妨害
   自由罪。被告戊○○、丙○○就犯罪事實二所為，均係犯檢
   肅流氓條例第17條第1 項之偽證罪，均依刑法第168 條處斷
   。被告Ｐ○○唆使被告戊○○、丙○○在本院治安法庭審理
   壬○○流氓非行案件時為虛偽陳述，應屬教唆偽證，已如前
   述，公訴人認此部分係構成檢肅流氓條例第17條第2 項後段
   之準誣告罪，尚有未洽，惟其基本事實同一，本院自應予審
   理，並變更此部分之起訴法條為刑法第29條第2 項、檢肅流
   氓條例第17條第1 項之教唆偽證罪。
   被告Ｐ○○所犯教唆偽證罪、妨害自由罪間，犯意各別，行
   為互異，應依刑法第51條第5 款規定分論併罰。被告丙○○
   於本院治安法庭中偽證後，於壬○○流氓感訓案件確定前，
   以向本院自白該證述係屬虛偽，檢肅流氓條例第17條第1項
   之偽證罪規定雖未準用刑法第172 條，然依刑法刑法第172
   條之立法精神在於要引起偵查或審判機關之易於發見真實，
   以免被誣告人終於受誣之旨，本院認檢肅流氓條例第17條第1
   項之偽證罪應類推適用刑法第172 條之規定，以符合刑法第
   172 條之立法意旨，故被告丙○○前揭自白，應依刑法第172
   條之規定減輕其刑。被告Ｐ○○於77年間因殺人案件經台灣
   高等法院台南分院78年度上重一訴字第347 號判決處有期徒
   刑12年，褫奪公權4 年，最高法院78年度台上字第3021號上
   訴駁回確定，嗣因台灣高等法院高雄分院80年度聲減字第258
   4 號裁定減為有期徒刑8 年，褫奪公權2 年8 月，於82年10
   月4 日假釋，於85年11月2 日執行完畢；被告丙○○前因違
   反懲治盜匪條例案件，經台灣台南地方法院77年度訴字第212
   號判決處有期徒刑8 年確定，嗣因80年減刑，應執行有期徒
   刑7 年6 月，甫於81年10月9 日縮短刑期假釋出監，於84年8
   月23日縮刑期滿，此有被告Ｐ○○、丙○○臺灣高等法院被
   告前案紀錄表各1 份在卷可按，其等於該有期徒刑執行完畢
   後，5 年內再犯本案有期徒刑以上之罪，不論依修正前之刑
   法第47條，或修正後之刑法第47條第1 項之規定，均構成累
   犯，對被告Ｐ○○、丙○○而言並無有利或不利之情形，依
   94年2 月2 日修正公布後95年7 月1 日施行之刑法第2 條第1
   項，均應逕依修正前之刑法第47條，論以累犯，被告Ｐ○○
   被訴教唆偽證、妨害自由部分均應加重其刑；被告丙○○應
   先加後減之。爰審酌被告Ｐ○○不思以合法途徑解決與壬○○間之糾紛，而以唆使他人為虛偽證述之方式，陷害壬○○
   ，並引起審判機關遭誤導之可能，另為阻止庚○○從事葬儀
   生意，率以暴力方式迫使庚○○屈服，同時命庚○○罰跪，
   損害他人尊嚴，行為惡劣，不應輕縱；被告戊○○、丙○○
   明知壬○○無流氓非行，仍虛偽陳述致審判機關無法迅速查
   明真相，耗損司法資源，被告戊○○犯後一再否認犯行，被
   告丙○○曾坦承偽證犯行然嗣後又否認，本應從重處罰，然
   被告戊○○、丙○○均係受被告Ｐ○○之壓力，基於無奈而
   觸犯法律，亦有值得同情之處等一切情狀，各量處如如主文
   所示之刑，並就被告Ｐ○○部分定應執行刑，以資懲儆。
乙、不另為無罪諭知部分：
一、關於被告戊○○、丙○○被訴誣告罪；被告Ｐ○○被訴準誣
    告罪部分（起訴書犯罪事實三部分）：
（一）公訴意旨略以：被告Ｐ○○於84年間經本院治安法庭准予
      保外就醫後，懷疑其葬儀社之離職員工壬○○提供相關流
      氓事證，亟思報復，乃勾串時任高雄縣六龜分局義寶派出
 　　 所警員Ｍ○○（另案通緝中，此部分由台灣高雄地方法院
      檢察署另行偵辦），透過Ｍ○○向六龜分局刑事組小隊長
      Ｆ○○密告壬○○之不實流氓事證，Ｆ○○誤信其言，吩
      咐Ｍ○○帶祕密證人至該刑事組應訊。被告Ｐ○○乃教唆
      其手下被告戊○○、丙○○及被告丑○○、戌○○、Ｉ○○（被告丑○○、戌○○、Ｉ○○被訴誣告、偽證部分業
      經本院無罪判決）與蘇永福（未經起訴）等人，編派壬○○如何對彼等個別加害之流氓非行，再囑令被告戊○○、
      丙○○及被告丑○○、戌○○、Ｉ○○以祕密證人身分誣
      告壬○○。議定後旋於84年2 月某日上午，被告戊○○、
      丙○○與被告丑○○、戌○○、Ｉ○○及蘇永福，在高雄
      榮總急診室前會合，由被告Ｐ○○、Ｍ○○率領，分乘2
      部車輛直抵六龜分局刑事組，分別接受Ｆ○○訊問，分別
      編為祕密證人A1（被告丑○○）、A2（蘇永福，起訴書誤
      繕為A6）、A3（被告Ｉ○○）、A4（被告戌○○）、A5（
      被告戊○○）、A6（被告丙○○），分別誣告壬○○有附
      表一編號1 、3 、4 、5 、6 所示內容之各項不實流氓行
      為，蒐證完成報經高雄縣檢肅流氓審查小組於84年9 月13
      日初審認定壬○○為情節重大流氓，複審亦為同一認定，
      壬○○不甘受誣逃匿，延至86年3 月17日到案移送治安法
      庭初訊後留置，該件感訓案件審理中，被告戊○○、丙○○（被告戊○○、丙○○涉犯偽證部分業經本院有罪判決
      ）初均到庭具結後分別證述內容同為警詢所載之不實事項
      ，繼均分別陳明所為指述不實，皆由被告Ｐ○○教唆而為
      等語，初經本院治安法庭於86年8 月21日（起訴書誤繕為
      86年8 月31日），以86年度感裁字第83號裁定諭知壬○○
      不付感訓，嗣經台灣高等法院高雄分院於87年3 月26日，
      以86年度感抗字第111 號裁定發回更審，終經本院治安法
      庭於88年1 月13日，以87年度感更字第8 號裁定壬○○不
      付感訓處分，確定後函移被告Ｐ○○、丙○○、戌○○、
      Ｉ○○、丑○○、戊○○涉嫌誣告或偽證（被告Ｐ○○涉
      犯部分準誣告罪嫌；被告丙○○、戊○○涉犯偽證罪嫌部
      分，均業經本院有罪判決）。因認被告戊○○、丙○○涉
      犯檢肅流氓條例第17條第2 項前段、刑法第169 條第1 項
      之誣告罪嫌；被告Ｐ○○涉犯檢肅流氓條例第17條第2 項
      後段之準誣告罪嫌。。
（二）按被告未經審判證明有罪確定前，推定其為無罪；犯罪事
      實應依證據認定之，無證據不得認定犯罪事實；不能證明
      被告犯罪者，應諭知無罪之判決，刑事訴訟法第154 條第
      1 項、第2 項及第301 條第1 項分別定有明文。又刑事訴
      訟法上所謂認定犯罪事實之證據，係指足以認定被告確有
      犯罪行為之積極證據而言，該項證據自須適合於被告犯罪
      事實之認定，始得採為斷罪資料；事實之認定，應憑證據
      ，如未能發現相當證據，或證據不足以證明，自不能以推
      測或擬制之方法，以為裁判基礎；而認定犯罪事實所憑之
      證據，雖不以直接證據為限，間接證據亦包括在內；然而
      無論直接或間接證據，其為訴訟上之證明，須於通常一般
      之人均不致有所懷疑，而得確信其為真實之程度者，始得
      據為有罪之認定；又依刑事訴訟法第161 條第1 項規定，
      檢察官就被告犯罪事實，應負舉證責任，並指出證明之方
      法。因此，檢察官對於起訴之犯罪事實，應負提出證據及
      說服之實質舉證責任。倘其所提出之證據，不足為被告有
      罪之積極證明，或其指出證明之方法，無從說服法院以形
      成被告有罪之心證，基於無罪推定之原則，自應為被告無
      罪判決之諭知，最高法院29年上字第3105號、40年臺上字
      第86號、76年臺上字第4986號及92年臺上字第128 號判例
      分別著有判例可資參照。再按刑法第169 條第一項之誣告
      罪，以使人受刑事或懲戒處分之意思向該管公務員誣告為
      要件，若因公務員之推問而為不利他人之陳述，縱其陳述
      涉於虛偽，既無申告他人使其受刑事或懲戒處分之意思，
      即與誣告之要件不符，最高法院53年台上字第574 號判例
      意旨參照。
（三）訊據被告戊○○、丙○○於本院審理中均坦承有為附表一
      編號5 、6 所示內容之證述（見本院卷四第107、152頁）
      ，被告戊○○堅決否認有何誣告犯行，辯稱：當時壬○○
      跟我說完話去買飲料，我就被5 個人打，所以我認為打我
      的人是壬○○叫來的等語（見本院卷四第107 、108 頁）
      ；被告丙○○坦承有起訴書所載法條之犯行（見本院卷四
      第152 頁、本院卷八96年6 月5 日審判筆錄第7 頁）。經
      查：
1、公訴意旨認被告戊○○、丙○○涉犯誣告罪嫌，無非係依據
   被告戊○○、丙○○所為如附表一編號5 、6 所示之警詢證
   述（出處詳如附表一），然證人即六龜分局警員Ｆ○○於本
   院治安法庭審理中結證稱：當初是我們分局義寶派出所警員
   Ｍ○○事先向我們組裡報告此事，我們在通知他帶同被害人
   到組裡製作秘密證人筆錄，（問：據受保護證人A1、A3、A4
   等人供述，檢舉當天是由Ｐ○○開車帶他們6 人直接到六龜
   分局檢舉，你為何說是Ｍ○○帶去？）是Ｍ○○認識Ｐ○○
   ，然後再與Ｐ○○一起帶被害人到我們分局做筆錄等語（見
   本院87年度感更字第8 號卷第53至55頁）。證人Ｆ○○與被
   告戊○○、丙○○素不相識，就此部分之證述，當不至甘冒
   偽證風險，而為虛偽之陳述，證人Ｆ○○上開所述應可採信
   。另依據被告戊○○、丙○○所為附表一編號5 、6 所示之
   警詢筆錄，其筆錄內容均係記載：「是否願意接受警方製作
   談話筆錄？」、「願意接受警方人員談話？」等語，此有附
   表一編號5 、6 之筆錄在卷可查（見附表一編號5 、6 所載
   出處）。而證人Ｍ○○現經通緝中，此有台灣台南地方法院
   檢察署通緝書在卷可查（見本院卷六第116 頁），且證人Ｍ
   ○○於本件偵查、審判中均無出庭作證之紀錄，未有任何證
   據供本院認定證人Ｍ○○有與被告Ｐ○○勾串之犯行，本院
   無從認定Ｍ○○與被告Ｐ○○就誣告壬○○部分有犯意聯絡
   ，依罪疑有利被告原則，應認被告戊○○、丙○○於附表一
   編號5 、6 所示之時、地而作如附表一編號5 、6 所示內容
   之筆錄並非被告戊○○、丙○○主動、積極之作為，而係受
   員警Ｆ○○、Ｍ○○之要求而製作之警詢筆錄，依最高法院
   53 年 台上字第574 號判例意旨，被告戊○○、丙○○製作
   附表一編號5 、6 所示內容之筆錄之行為，核與誣告罪之構
   成要件不符。
2、按證人就流氓案件有重要關係之事項，向該管公務員為虛偽
   陳述者，以偽證罪論，依刑法第168 條規定處斷，檢肅流氓
   條例第17條第1 項定有明文。而按使人被認定為流氓或受感
   訓處分，非屬刑事獲懲戒處分，設有證人於警察或其他治安
   單位，就流氓案件重要關係之事項作證時，依法尚無得命具
   結之明文，縱形式上命予具結，依法不生效力，若有虛偽陳
   述，尚難依刑法第168 條「偽證」罪論處，至有誣陷情事，
   亦無從依刑法第169 條「誣告」罪處罰，爰增訂偽證或誣告
   流氓者依刑法之「偽證」罪（第1 項）獲誣告罪（第2 項）
   論處，以防挾怨報復，以兼顧被誣陷人之權利，此係檢肅流
   氓條例第17條於81年7 月29日修正時之立法理由，是檢肅流
   氓條例第17條第1 項關於偽證罪構成要件之規定係刑法第168
   條之特別規定，僅刑度依刑法第168 條之規定論處。而檢肅
   流氓條例第17條第1 項之規定，並不以證人「供前或供後具
   結」為要件，被告戊○○、丙○○所為附表一編號5 、6 所
   示內容之證述，實應構成檢肅流氓條例第17條第1 項之偽證
   罪，然起訴意旨認被告戊○○、丙○○此部分所為係犯檢肅
   流氓條例第17條第2 項前段之誣告罪，本院認誣告罪與偽證
   罪所涉之基本事實不同，無法變更起訴法條，故被告戊○○
   、丙○○被訴誣告罪嫌部分不能成立。
3、綜上，本件被告戊○○、丙○○被訴誣告罪嫌部分，被告戊○○、丙○○所為與上開誣告罪嫌之構成要件不符，且就被
   訴誣告部分無法變更起訴法條，此外，依卷內現存證據資料
   以觀，已無其他積極證據可資證明被告戊○○、丙○○有誣
   告犯行，揆諸前揭說明，被告戊○○、丙○○本應就此部分
   為無罪之諭知，然此與被告戊○○、丙○○前揭論罪科刑部
   分，具有方法、結果之牽連關係（刑法第55條之牽連犯雖經
   刪除，然修正前之舊法較有利被告戊○○、丙○○，比較新
   舊法後，應適用舊法之牽連犯規定），故不另為無罪之諭知
   。
4、至於被告Ｐ○○此部分所涉準誣告罪嫌（關於教唆被告戌○○、丑○○、Ｉ○○誣告壬○○並偽證行為），被告Ｐ○○
   所為係屬教唆偽證行為，而非準誣告，前已敘明，然因被告
   戌○○、丑○○、Ｉ○○均經本院為無罪判決（詳被告戌○○、丑○○、Ｉ○○無罪部分），依修正後教唆犯之規定，
   被告Ｐ○○此部分本應為無罪判決（詳如前述關於教唆犯之
   新舊法比較），然與前揭被告Ｐ○○經論罪科刑部分屬包括
   一罪之關係，故不另為無罪之諭知，附此敘明。
二、關於被告Ｐ○○被訴涉犯組織犯罪防制條例第3 條第1 項前
    段罪嫌部分（起訴書犯罪事實六部分）：
（一）公訴意旨略以：被告Ｐ○○（被告Ｐ○○所涉妨害自由部
      分，業經本院有罪判決）從82年間起，先後聚集被告Ｎ○○、Ｒ○○、Ｃ○○（被告Ｎ○○、Ｒ○○、Ｃ○○業經
      本院為無罪判決）、Ｂ○○（業經本院公訴不受理）及案
      外人地○○、Ａ○○、辛○○、子○○、盧福源、蔡維倫
      、綽號「細主仔」等手下，透過被告Ｐ○○所營鳳鳴、仁
      德、益民、大益等4 家葬儀企業予以支薪管理，表面上此
      等手下亦均在此等企業內協助其他員工分工任職，實際上
      ，被告Ｐ○○利用此等手下組合圍事龔斷高雄市立殯儀館
      、高雄榮總、高雄國軍（前802） 醫院等太平間之救護
  　　車及葬儀業務，經常從事暴力嚇阻同業或不合作者之犯罪
      活動如後述，蔚成一以被告Ｐ○○為主持人之犯罪組織，
      而述各手下亦先後因犯罪行為或流氓非行，經法院判罪入
      獄或交付感訓處分，茲就彼等尚未經起訴之犯行臚列如左
      ：
1、被告Ｐ○○之妻王秋霞，於87年8 月23日下午5 時20分許，
   在高雄市○○○路與陽明路口，遭人搶奪內有金飾、現金及
   存摺之皮包一只，私下查訪於87年8 月29日2 時許，在高雄
   市○○路與鼎金路口，發現可疑涉案之少年癸○○與其同伴
   Ｈ○○（改名Ｕ○○），遂電召手下子○○糾集盧福源、蔡
   維倫及少年黃英順，開車抵達該路口，分持木棍、鋁棒強押
   Ｈ○○上車，挾至高雄市火葬場附近一處空地，圍毆Ｈ○○
   成傷，再脅令Ｈ○○供出共犯，嗣續予控制行動自由，而四
   處尋找捉拿鄭文華、蔡岳志未果，於87年8 月29日凌晨4 時
   20 分 許，車經高雄縣鳳山市○○路與鳳南路口，見警執勤
   而棄車逃逸，留下　受傷之Ｈ○○獲救（子○○、盧福源、
   蔡維倫業經本院88年度訴字第377 號有罪判決確定）。
2、被告Ｐ○○為龔斷高雄榮總太平間喪葬生意，亟思教訓同業
   戊○○（原名己○○，開設尚仁葬儀社），先於84年1 月7
   日某時，在高雄榮總急診室旁，教唆手下4 人毆打戊○○成
   傷（未據告訴及起訴，唯嗣後被告Ｐ○○教唆戊○○檢具診
   斷書，向警誣指不在場之壬○○參與此流氓非行）。次於84
   年2、3月間某日，在高雄市楠梓區楠都市場旁某保齡球館停
   車場，被告Ｐ○○率手下被告Ｎ○○、Ｒ○○等人發現戊○○在其本人車內，3 人齊入戊○○之車，由被告Ｐ○○開車
   ，被告Ｎ○○、Ｒ○○2 人將戊○○挾在後座中央，押至高
   雄縣鳥鄉福州公基，拉下戊○○後，3 人棍棒齊施而使戊○○遍體皆傷（傷害部分未據告訴及起訴），並當場恐嚇戊○○不得在高雄榮總與其競爭生意。經上開教訓，戊○○從此
   順服被告Ｐ○○，並在被告Ｐ○○之指使之下，先後捏詞為
   有關壬○○、天○○、宇○○等人流氓非行之誣告及偽證行
   為。
3、被告Ｐ○○於84年或85年間某日，因原受雇於戊○○之員工
   庚○○自立門戶，在高雄榮總附近經營葬儀社，且介入榮總
   之救護車載屍業務，影響其對於榮總太平間相關之生意，對
   庚○○心生不滿，乃令手下被告Ｃ○○找庚○○到高雄市○○路仁德葬儀社內，被告Ｐ○○除當場責怪庚○○搶生意外
   ，並令在場之手下被告Ｎ○○、Ｒ○○、Ｃ○○、Ｂ○○及
   其他4 、5 名真實姓名不詳之成年男子，分持棍棒圍毆庚○○成傷（此傷害部分，未據告訴及起訴）後，不准庚○○離
   去，又由被告Ｐ○○強令庚○○罰跪，再電請戊○○前來帶
   人回去云云，戊○○聞訊後驅車趕來，發現在場有被告Ｐ○○、Ｎ○○、Ｂ○○、Ｃ○○及其他4 名男子，經被告Ｐ○○揚稱：「你的員工不要隨便接葬儀生意」云云恫嚇後，由
   戊○○將跪在茶几旁之庚○○帶走，始回復庚○○之行動自
   由。嗣庚○○心性畏懼立即結束葬儀業務，並順從被告Ｐ○○之要求，出面向新興分局黃○○誣告宇○○涉有流氓非行
   。
4、被告Ｐ○○及其隨身手下綽號「細主仔」之成年男子，於88
   年2 月某日，在高雄市○○路600 巷20號Ｋ○○之大同禮儀
   社後方空房，與Ｋ○○、丁○○、未○○等人聚賭，因丁○○嘲笑被告Ｐ○○看不懂天九牌之點數，令「細主仔」心生
   不滿，電召綽號「坤明仔」之成年男子趕來，由「坤明仔」
   藉故與丁○○口角，再持殺傷力不明之手槍以搶托毆擊丁○○頭部致傷出血不止，槍內子彈掉落地上，「細主仔」猶不
   罷休，持打氣筒欲毆之，為其他制止後，復由「細主仔」質
   問Ｋ○○是否不高興云云，Ｋ○○趕快拾起子彈奉還「細主
   仔」示歉，被告Ｐ○○始率手下面露不悅離去。惟Ｋ○○、
   孫國慶載丁○○就醫後，事隔數日，大同興禮儀社之大門及
   骨灰罐8 個，遭被告Ｐ○○手下無故毀損，Ｋ○○至大益葬
   儀社責問被告Ｐ○○，又使矢口否認之被告Ｐ○○不滿，再
   令手下於3 、4 天後，砸損大同興禮儀社之大門及廚窗內骨
   灰罐，Ｋ○○報警後始未再遭砸店。
5、被告Ｐ○○經營葬儀業務，經常由載運屍體之救護車司機通
   風報信及轉介喪家，每次均對司機至少酬以新台幣（下同）2
   萬元以上之報酬，由於無其他同業敢介入此等喪家之葬儀業
   收入，被告Ｐ○○因而對喪家任意抬高費用，獲取高於同業
   收費水準之暴利。緣尤恆雄為從事救護車運屍之司機素與被
   告Ｐ○○有轉介喪家之往來，於87年間獲被告Ｐ○○以貸款
   24萬元為餌，答應被告Ｐ○○嗣以運屍至Ｐ○○之葬儀社承
   包葬儀生意，被告Ｐ○○亦同意每載一屍體來社即酬以2 萬
   元，Ｔ○○果然依約載運12具屍體來，轉介被告Ｐ○○承包
   喪葬業務，估算後自認已足以償清所欠24萬元欠債。詎被告
   Ｐ○○悔不承認有此約定，於88年5 月間，攜同手下2 人找
   Ｔ○○還債，Ｔ○○堅稱前情兩不相欠等語，反遭被告Ｐ○○基於為自己不法所有之意圖，脅稱：「你共欠我36萬元，
   明天不交付36萬元還錢的話，以後你怎麼消失，你都不知道
   」云云，使Ｔ○○畏其威勢，於2 日內籌足現款36萬交付被
   告Ｐ○○，平白損失無債務關係之12萬元。
   因認被告Ｐ○○涉犯組織犯罪防制條例第3 條第1 項前段之
   罪嫌。
（二）按被告未經審判證明有罪確定前，推定其為無罪；犯罪事
      實應依證據認定之，無證據不得認定犯罪事實；不能證明
      被告犯罪者，應諭知無罪之判決，刑事訴訟法第154 條第
      1 項、第2 項及第301 條第1 項分別定有明文。又刑事訴
      訟法上所謂認定犯罪事實之證據，係指足以認定被告確有
      犯罪行為之積極證據而言，該項證據自須適合於被告犯罪
      事實之認定，始得採為斷罪資料；事實之認定，應憑證據
      ，如未能發現相當證據，或證據不足以證明，自不能以推
      測或擬制之方法，以為裁判基礎；而認定犯罪事實所憑之
      證據，雖不以直接證據為限，間接證據亦包括在內；然而
      無論直接或間接證據，其為訴訟上之證明，須於通常一般
      之人均不致有所懷疑，而得確信其為真實之程度者，始得
      據為有罪之認定；又依刑事訴訟法第161 條第1 項規定，
      檢察官就被告犯罪事實，應負舉證責任，並指出證明之方
      法。因此，檢察官對於起訴之犯罪事實，應負提出證據及
      說服之實質舉證責任。倘其所提出之證據，不足為被告有
      罪之積極證明，或其指出證明之方法，無從說服法院以形
      成被告有罪之心證，基於無罪推定之原則，自應為被告無
      罪判決之諭知；又告訴人之告訴，係以使被告受刑事訴追
      為目的，是其陳述是否與事實相符，仍應調查其他證據以
      資審認，最高法院29年上字第3105號、40年臺上字第86號
      、76年臺上字第4986號及92年臺上字第128 號、52年台上
      字第1300號分別著有判例可資參照。再按組織犯罪防制條
      例所稱犯罪組織，係指3 人以上，有內部管理結構，以犯
      罪為宗旨或以其成員從事犯罪活動，具有集團性、常習性
      及脅迫性或暴力性之組織，最高法院91年度台上字第3844
      號判決要旨參照。
（三）訊據被告Ｐ○○固坦承88年2 月有到大同禮儀社玩天九牌
      ，惟堅決否認犯行，辯稱：87年8 月間我太太王秋霞被人
      家搶了皮包，我沒有請子○○去教訓Ｕ○○。我沒有跟Ｎ
      ○○、Ｒ○○在84年間把戊○○押到高雄縣鳥松鄉福州公
      墓去毆打，且當時Ｒ○○、Ｎ○○都在當兵。我沒有找Ｃ
      ○○、Ｂ○○、Ｎ○○、Ｒ○○在84、85年間去打庚○○
      ，並叫他下跪，當時Ｎ○○、Ｒ○○都在軍中服役，根本
      不能出來。88年2 月我到大同禮儀社玩天九牌，但丁○○
      與真實姓名不詳綽號「細主仔」之成年男子打架之事與我
      無關。87年間，我沒有跟Ｔ○○說把屍體載過來，可以有
      12萬的報酬等語；辯護意旨略以：以Ｎ○○、Ｒ○○之服
      役期間，無法證明被告Ｐ○○有妨害戊○○、庚○○之自
      由，且關於違反組織犯罪防制條例部分，被告Ｐ○○業經
      法院判決無罪確定，本件被訴違反組織犯罪防制條例部分
      犯行應為免訴判決等語。經查：
1、公訴意旨認被告Ｐ○○有涉犯犯罪組織罪嫌，其證據有：證
   人戊○○、王秀金、庚○○、丁○○、Ｋ○○、未○○、尤
   恆雄之證述，子○○等人妨害自由業經判決確定、診斷證明
   書外，被告Ｐ○○承認其為大益、益民、鳳鳴、仁德葬儀社
   之實際負責人，此有Ｐ○○之名片、各事業之登記證及帳冊
   、憑證扣案可稽，另被告Ｐ○○經營葬儀業務鼎盛，惟陸續
   有被告Ｐ○○及手下即被告Ｎ○○、Ｒ○○、Ｃ○○與案外
   人簡良輝、地○○、丙○○、Ｏ○○Ｂ○○、Ｃ○○、梁勝
   聰、何維忠、張協興等人，因與被告Ｐ○○共同或因葬儀業
   務另涉暴力犯罪或流氓非行，先後經判處罪刑確定及裁付感
   訓處分確定，而認已形成一個以Ｐ○○為主持人而從事壟斷
   葬儀業之犯罪組織。
2、公訴人所指上開證據部分，就證據能力方面：本件證人戊○○、王秀金、庚○○、丁○○、Ｋ○○、未○○、尤恆雄於
   警詢之供述，不得為被告Ｐ○○涉犯組織犯罪防制條例罪嫌
   證據，前已敘明。而本院88年度訴字第377 號判決判處子○○等人妨害自由案件，與被告Ｐ○○並無關係，此有上開判
   決在卷可查（見本院卷五第74至76頁）。扣案之Ｐ○○之名
   片、各事業之登記證及帳冊、憑證，僅能證明被告Ｐ○○所
   從事之職業，另被告Ｐ○○等人因涉暴力犯罪或流氓非行，
   先後經判處罪刑確定及裁付感訓處分確定之事實，僅能證明
   被告Ｐ○○等人素行非佳，無法因此遽認被告Ｐ○○有設立
   以犯罪為宗旨之組織。
3、又按組織犯罪防制條例第2 條規定，本條例所稱之犯罪組織
   ，係指3 人以上，有內部管理結構，以犯罪為宗旨，或以其
   成員從事犯罪活動，具有集團性、常習性及脅迫性或暴力性
   之組織。故所謂犯罪組織，首重在於其內部具有管理架構，
   重層決制，有上下隸屬關係之組織，亦即具指揮與服從等層
   級管理特性，以別於一般共犯或結夥犯內部間僅俱之平行關
   係；並具有不因主持人或其他管理人或成員之更換而有所異
   同之集團性、以長期存續為目的之常習性、脅迫性及暴力性
   ；且其組織成立之宗旨，係在於從事犯罪活動為其目的，上
   開三項要件缺一不可。若數人雖共同以某種特定犯罪為目的
   ，然其內部並無階級領導，無所謂下屬須服從主持人或首領
   之命令行事，違抗者應依內部規範懲處等情事，即難以組織
   犯罪防制條例相關規定論擬。而所謂「內部管理結構」，係
   指有上下屬從關係之謂，亦即組織內部有主持人或首領與幫
   派層級之分，有階級領導，下屬須服從主持人或首領之命令
   行事，違抗者即依內部規範加以懲處。換言之，以「內部管
   理結構」顯示犯罪組織內部指揮從屬等級管理之特性，以便
   於主持人或首領對於下屬或幫派之約束，實有別於共犯、結
   夥犯之組成。而犯罪組織之「以犯罪為宗旨性」之認定，應
   配合其集團性或「內部管理結構」以為觀察。蓋集合型之犯
   罪，可能有經常性之目的性犯罪，但卻乏管理結構。而所謂
   之集團性亦須配合其內部管理結構觀之，蓋集團性，依法條
   整體意旨觀之，應指經由內部管理結構而形成之集團性，否
   則集合眾多人數之犯罪案件實屬常見，然而只有具「結構性
   」內部管理結構，才足認符合組織犯罪防制條例所言之集團
   性。換言之，應是以犯罪為宗旨，或以其成員從事犯罪活動
   為目的所組成，具有「內部管理結構」之集團性犯罪組織方
   屬之，如：(1)有常設之階層性架構，各司其職，而為犯罪之
   推動。(2)其各個下階組織單位，有對應之聯絡地點或辦事處
   。(3)一定程度之組織章程或類似之規範。(4)其各司其職之人
   員，或有一定之職位稱呼。(5)不由於任一領導者或參與者之
   離去，而影響該組織之繼續運作。(6)金錢之來源及支出原則
   上有一定之模式，如組職之金錢由何處入帳，由何處支出，
   各下層組織之經費及人事費用由何而來，均有一定之模式。
   (7)各成員對於何人之職位及其司何職，地位如何，亦有一定
   之認識，而能有指揮之可能性。(8)加入成為該組織成員之方
   式，或有一套程序或儀式。(9)為發展組織支撐其犯罪，或有
   一定之擴張性。(10)組織內部有主持人或首領與幫派層級之分
   ，有階級領導，下屬須服從主持人或首領之命令行事，違抗
   者即依內部規範加以懲處。然是否為內部管理結構之犯罪組
   織，並非上述條件須全部具備，而只是一個判斷之標準或方
   向，由以上之特性一併觀察，以決定該組織是為「結構性之
   犯罪組織」。依上開說明，犯罪組織具有常習性，倘屬於偶
   發事件，縱令以暴力手法為之，亦與組織犯罪防制條例第2
   條規定不符，被告Ｐ○○被訴妨害Ｕ○○自由、恐嚇丁○○
   部分係屬偶發事件，與被告Ｐ○○為壟斷殯葬業務而為之暴
   力行為無涉，不能作為認定被告Ｐ○○有涉犯組織犯罪之罪
   嫌，合先敘明。
4、本件公訴意旨認被告Ｐ○○涉犯上開違反組織犯罪防制條例
   罪嫌，無非係以被告Ｐ○○上開涉嫌妨害戊○○自由、對尤
   恆雄有恐嚇取財之行為，然證人A 於本院審理中結證稱：聽
   說己○○（即戊○○）在84年間有自己開設尚仁葬儀社要經
   營喪葬生意而被Ｐ○○派人毆打2 次，（問：就你所知，這2
   次被打之時間、地點、經過？），很久了，不瞭解，第1 次
   在楠梓某市場，第2 次在榮總，（問：在場4 個被告有無聽
   說有哪位在場（當庭指認）？）榮總那次在場4 個被告沒有
   聽說有在場，楠梓那次有3 個，就是Ｎ○○、Ｒ○○、Ｐ○○（當庭指認），在榮總那次是6 個人打己○○，當時那幾
   個人沒有說為何要打己○○，在楠梓市場那次，己○○是被
   帶到別的地方，就在公司附近的墓園，（問：據你所知，從
   市場到墓園開車要多久？）不曉得，（問：被害人是怎樣被
   帶到墓園？）聽說是坐被害人的車子，不是被害人開的，（
   問：被害人到公墓後有被怎樣？）聽說被打，（問：你記得
   己○○在楠梓市場被打那次之確切日期？）不可能記得，（
   問：有無聽說己○○是先在榮總被打，還是先在墓園被打？
   ）只知道他被打2 次，至於先後次序因時間久，沒有辦法記
   得很清楚等語（見本院卷八96年5 月29日審判筆錄第6 至8
   、12、13頁）；證人C 於本院審理中結證稱：有聽說庚○○
   在84、85年間有在高雄榮總附近經營葬儀生意，沒有聽說庚○○那段時間因為接榮總葬儀生意，與Ｐ○○發生衝突，沒
   有聽說那段時間Ｐ○○要求庚○○不能接榮總的殯葬生意，
   庚○○在那段時間沒有被Ｐ○○指使Ｎ○○、Ｒ○○、Ｃ○○、Ｂ○○等人，在仁德葬儀社裡面毆打的事情（問：有無
   聽說己○○因為庚○○在仁德葬儀社裡面被打，而去仁德葬
   儀社把庚○○帶出來？）這件事情是誤會。庚○○當時只是
   在仁德葬儀社聊天泡茶，沒有被打。當時己○○有過去仁德
   葬儀社。己○○要去找庚○○。因為庚○○是己○○以前的
   員工。己○○來找庚○○只是來看看他，跟他聊天。當時在
   仁德葬儀社裡面，只有Ｐ○○在場，當天Ｐ○○沒有叫庚○○不可以自己接榮總的喪葬生意，（問：依照檢察官的起訴
   書第32面記載，庚○○是有被Ｐ○○等人圍毆及罰跪，與你
   剛才聽說的情節不一樣？）沒有這回事，（問：有無聽說庚○○當天是Ｃ○○找他去仁德葬儀社？）沒有，Ｃ○○沒有
   找過庚○○等語（見本院96年5 月29日審判筆錄第14至17頁
   ）；證人G 於本院審理中結證稱：Ｔ○○在87、88年間是從
   事開救護車，載送重症病人或死亡病人，死亡的有些依家屬
   指示載回家，有些載到殯儀館。我聽說Ｔ○○在87、88年間
   有向Ｐ○○借款24萬元，Ｔ○○還未還清這筆錢，當初Ｐ○○沒有跟Ｔ○○約定「如果Ｔ○○載1 具屍體到Ｐ○○葬儀
   社讓Ｐ○○做生意的話，Ｐ○○就給Ｔ○○2 萬元的報酬，
   用來抵這24萬的借款」，就我所知，Ｔ○○有載屍體去Ｐ○○的葬儀社，讓Ｐ○○承包葬儀生意，Ｐ○○沒有給尤恆雄
   酬勞，Ｔ○○在88年5 月間沒有拿36萬元現金給Ｐ○○，也
   從來沒有給Ｐ○○36萬元，我沒有聽說Ｐ○○曾經向Ｔ○○
   要求以36萬元償還原先的欠款24萬元，而且向Ｔ○○說「如
   果不還36萬元的話，以後Ｔ○○怎麼消失的，都不知道」等
   語（見本院卷八96年6 月1 日審判筆錄第1 至3 頁），而於
   偵查中結證稱：88年5 月7 日晚上8 點，有在高雄市大益禮
   儀社交36萬元給Ｐ○○，（問：當天為何要拿36萬元還他？
   ）我還錢前2 天，Ｐ○○帶2 個人來說我還欠他36萬元，我
   本來只向他借24萬元，而且我們有協議如果我救護車載死者
   到他處理葬儀地方，如果喪家同意Ｐ○○處理喪事的話，Ｐ
   ○○答應每具要給我2 萬元，而我算一算已經載了12具給他
   ，應該沒有欠他帳，所以跟他理論，但是他堅持我欠他36萬
   元，告訴我說：「明天如果不將36萬元還我的話，以後你怎
   麼消失你都不知道」，所以隔天我就向人借錢籌36萬元去還
   他等語。依證人A 於本院之證述，無法確切指出戊○○遭Ｐ
   ○○指使手下毆打之時間，而先後毆打2 次地點也與起訴書
   所載之順序不符，即便因時間久遠，無法確切記得日期，然
   戊○○先後2 次被打之情節、下手毆打之對象均不相同，證
   人A 之證述無法證明被告Ｐ○○確有為妨害戊○○之自由；
   證人C 於本院之證述無法證明被告Ｐ○○有妨害庚○○自由
   之行為；倘證人G 所言為真，此僅係被告Ｐ○○與尤恆雄間
   之私人借貸關係，與被告Ｐ○○是否有發起、主持、操縱、
   指揮犯罪組織無涉。此外，復無其他積極證據足以認定被告
   Ｐ○○有涉犯組織犯罪防制條例之罪嫌，依上開說明，被告
   Ｐ○○被訴違反組織犯罪防制條例部分之罪嫌，應屬不能證
   明，被告Ｐ○○本應就此部分為無罪之諭知，然此與被告Ｐ
   ○○前揭妨害自由論罪科刑部分，依組織犯罪防制條例第5條
   之規定，具有想像競合之關係（起訴意旨認吸收關係，容有
   誤會），故不另為無罪之諭知。至於辯護意旨認「被告Ｐ○○被訴違反組織犯罪防制條例部分，曾經無罪判決確定，本
   件應為免訴判決」云云，本件被告Ｐ○○被訴有違反組織犯
   罪防制條例之具體事實與台灣台東地方法院86年度重訴（一
   ）字第69號判決所載之具體事實不同，上開辯護意旨容有誤
   會。
5、被告Ｐ○○是否可能觸犯刑法第302 條第1 項妨害自由、刑
   法第305 條恐嚇、刑法第346 條第1 項之恐嚇取財之罪嫌（
   被告Ｐ○○被訴此部分之行為，就是否涉及普通刑法之罪名
   而言，證人A 、B 、F 、J 、K 於警詢之證述即無組織犯罪
   防制條例第12條第1 項中段之適用，而應回歸刑事訴訟法關
   於傳聞法則之規定；另證人G 於偵查中之證述即無組織犯罪
   防制條例第12條第1項 前段之適用，且於檢察官偵查時所為
   陳述，被告Ｐ○○及其辯護人未曾提及檢察官在偵查時，有
   任何不法取供之情形，是客觀上並無顯不可信之情，依刑事
   訴訟法第159 條之1第2項之規定，證人G 於偵查中之結證得
   為證據，然為確保證人G 之真實身份受保護，關於被告Ｐ○○是否涉及普通刑法之論罪理由，該證人之證述仍以代號為
   之，附此敘明 ）：
（1）關於被告Ｐ○○指使子○○等人妨害Ｕ○○自由乙節，證
     人M 於本院審理中結證稱：87年8 月29日凌晨子○○、盧
     福源、蔡維倫、黃英順有到高雄市○○路與鼎金路口去找
     一個搶奪犯，（問：是誰叫他們去的？）沒有說是誰指使
     的，那時候是我們一起去找，（問：是否Ｐ○○叫子○○
     他們去的？）不是，（問：Ｈ○○搶奪人家，子○○為何
     知道？）子○○那時有跟簡淑欣在交往，聽到王秋霞被搶
     ，很憤慨，就自行決定要去找行搶那個人，（問：簡淑欣
     和王秋霞何關係？）母女，（問：87年8 月間子○○、盧
     福源、蔡維倫有做益民禮儀社的工作嗎？）沒有，（問：
     這3 位有無在益民工作？）蔡維倫、盧福源都沒有，子○○有，（問：蔡維倫、盧福源有無做過禮儀社的工作？
     ）都沒有，（問：這3 位都不認識Ｐ○○？）都知道Ｐ○○這個人，但不是很認識，子○○應該有看過，其他兩個
     我就不知道等語（見本院卷八96年6 月8 日審判筆錄第8
     至10頁）；證人L 於本院審理中結證稱：子○○、蔡維倫
     、黃英順、盧福源有開車到高雄市○○路與鼎金路口，（
     問：誰什麼人叫他們開到那裡？）沒有，我們是電話聯絡
     ，我打電話和子○○聯絡，他說他們剛好抓到搶劫的，我
     說我自己開車過去，（問：有無誰說誰叫他過去的？）沒
     有，（問：子○○有無提到搶劫的人是搶到誰的東西？）
     好像他女友還是誰的媽媽，（問：子○○有無提到是Ｐ○○叫他們去的？）沒有。我不認識Ｐ○○，（問：就你所
     知，你知道子○○當時工作？）當時沒有工作，（問：你
     知道為何蔡維倫、盧福源他們要應子○○要求去毆打Ｈ○○這些人？）他們遇到搶劫，（問：蔡維倫、盧福源、子
     ○○是何關係？）都是朋友等語（見本院卷八96年6 月8
     日審判筆錄第6 至8 頁）；證人D 於本院審理中結證稱：
     有聽說在87年8 月29日凌晨，Ｈ○○在高雄市○○路與鼎
     金路口被脅持毆打的事情，（問：毆打Ｈ○○的這些人有
     無說為何要打他？）說他搶搶劫Ｐ○○的老婆，（問：Ｈ
     ○○從大昌路被抓上車一直到遇到員警，中間隔多久？）
     忘記了，後改稱前後大約4 小時，（問：有無見過Ｐ○○
     ？）沒有，（問：打Ｈ○○那幾個人有說為何要打他？）
     說他搶劫，（問：打他那幾個人有說誰叫他打Ｈ○○？）
     沒有，（問：這件Ｈ○○被打案子，與在場4 個被告有何
     關係？）是在鳳山總局對方招出來的，（問：對方指誰？
     ）Ｐ○○，（問：打Ｈ○○那裡面是否有個叫王秋霖的？
     ）Ｈ○○跟我說打他是Ｐ○○老婆女兒的男友等語（見本
     院96年5 月29日審判筆錄第18至21頁），證人M 、L 、D
     與被告Ｐ○○無特殊交情，就此部分之證述，當無甘冒偽
     證風險，而為不實之陳述。是依證人M 、L 之證述，上開
     妨害Ｕ○○自由案件係子○○等人主動、自發之行為，非
     子○○聽命於被告Ｐ○○之指使而為之，況依上開證人證
     述，子○○、蔡維倫、黃英順、盧福源並非被告Ｐ○○之
     手下，被告Ｐ○○對子○○等人妨害Ｕ○○之自由乙節事
     先並不知情，本院認被告Ｐ○○並無指使子○○等人妨害
     Ｕ○○自由之行為。
（2）關於被告Ｐ○○妨害戊○○自由乙節，證人A 於本院中之
     結證：被Ｐ○○派人毆打2 次，第1 次在楠梓某市場，第2
     次在榮總等語，而於警詢中證述：我曾於84年1 月7 日遭
     Ｐ○○教唆其手下在高雄市榮總急診室毆傷，隔1 個多月
     後，在高雄市楠梓區楠都市場有一家保齡球館旁停車場，
     由Ｐ○○帶頭，Ｐ○○強行將我拉至我的自小客車，Ｐ○○親自開車，Ｎ○○坐於我車子右後側，Ｒ○○坐我車子
     左後側，強行將我押走至高雄縣鳥松鄉福州鄉公墓，即集
     體持棍棒毆打我等語；證人B 於警詢中僅證述：戊○○分
     別於84年1 月7 日、84年2 月被打，當時有問我先生，但
     他不敢告訴我分別遭何人、在何地被毆傷等語（證人B 於
     本院審理中拘提未到，依刑事訴訟法第159 條之3 第3 款
     之規定，證人B 於警詢之證述有證據能力，相關拘提資料
     以秘密證人方式保護）。證人A 上開證述戊○○遭妨害自
     由之經過，前後矛盾，至於證人B 所言僅能證明戊○○曾
     遭人傷害，無法證明由何人所為，本院認單憑證人A 前後
     不一之指述，無法證明被告Ｐ○○有上開行為，此部分被
     訴事實應不成立。
（3）關於被告Ｐ○○恐嚇丁○○等人乙節，證人F 於本院審理
     中結證稱：88年2 月間丁○○、Ｋ○○、未○○、Ｐ○○
     等人有在高雄市○○路的大同禮儀社後面玩天九牌，當時
     丁○○在大同禮儀社裡面沒有受傷，當時共有4 、5 個人
     在場，當時沒有綽號「坤明」這個人打丁○○，當時沒看
     到現場有人亮槍，並且掉下1 顆子彈，丁○○與Ｋ○○、
     未○○、Ｐ○○都認識，大家都是葬儀界的。平常沒有過
     節，沒有聽說Ｋ○○的大同興禮儀社被毀損之事等語（見
     本院卷八96年5 月29日審判筆錄第22至25頁），於警詢中
     證述：我是在高雄市大同興禮儀社被綽號「坤明」成年男
     子打傷，因「坤明」要拿煙請我，我沒注意到，誤認為我
     輕視他所以才打我等語；證人J 於本院審理中結證稱：88
     年2 月間有跟Ｋ○○、丁○○、未○○在大同禮儀社後面
     空房賭博，當天有個衝突，為了檳榔。「坤明」拿檳榔要
     給文瑞吃，文瑞嫌棄，「坤明」就很不高興，我就說要起
     來煮麵，然後他們就發生衝突了。「坤明」拿了1 個打氣
     筒，動作好像針對文瑞，Ｐ○○馬上過來解圍，把「坤明
     」推到旁邊去，（問：不是為了有人笑Ｐ○○不懂天九牌
     點數，而發生衝突？）這我就不瞭解，我是看到文瑞笑「
     坤明」，衝突就這樣發生的，（問：「細主仔」有無問Ｋ
     ○○「你是不高興嗎？」）那麼久了，我也記不得，應該
     是沒有，當時沒看到有人拿槍，當場沒有子彈掉在地上，
     我聽說後來大同興禮儀社有被人家毀損，到底誰用的，我
     也不瞭解，當天要打丁○○不是Ｐ○○出的主意，是臨時
     發生的等語（見本院卷八96年6月8日審判筆錄第2、3頁）
     ，而於警詢中證述：我與Ｐ○○、丁○○自88年2 月份偶
     爾賭幾次天九牌，曾有1 次丁○○遭1 名小子擊傷頭部，
     原因當日Ｐ○○作莊，並帶1 名綽號小子，另1 名男子我
     不知道姓名，未○○坐發牌第1 位，我作中間，丁○○坐
     發牌第3 位，未○○、丁○○與我拿牌下注賭博，我輸1
     萬多元，沒錢，先離開要煮麵時就聽見一聲巨響，Ｐ○○
     及其手下小子及另1 名不詳男子與丁○○發生鬥毆，我看
     該不詳男子手持1 把出氣筒要打丁○○，（問：丁○○被
     Ｐ○○及其手下持何兇器擊傷頭部？）我沒有看見丁○○
     被何兇器擊傷，但在現場拾獲1 顆子彈，事隔3 、4 天我
     公司大門玻璃被打破及公司內骨灰罐遭毀損8 罐，我懷疑
     是Ｐ○○手下所為，我就到大益禮儀社問Ｐ○○是否其所
     為，但Ｐ○○辯稱不是他們所為等語；證人K 於本院審理
     中結證稱：88年2 月間有和Ｐ○○及綽號細主仔、Ｋ○○
     、未○○、丁○○一起在大同興禮儀社後方空房賭博，當
     天「坤明」拿檳榔給丁○○吃，丁○○認為他看不起他，
     就打起來了，不是丁○○笑Ｐ○○不認識天九牌的點數，
     當天我沒有看到有誰帶槍，當天丁○○被打，我和Ｐ○○
     有起來勸阻，（問：大同興禮儀社有無被人毀損？）沒有
     ，那是之前的事情，（問：當天Ｐ○○有無授意誰處理事
     情？）沒有，我們大家都認識，在那邊玩，酒喝了，有點
     口角而已等語（見本院卷八96年6 月8 日審判筆錄第4 、5
     頁），於警詢中證述：我、丁○○、Ｐ○○曾在大同興禮
     儀社玩天九牌，曾有1 次丁○○遭綽號「坤明」之男子約
     20幾歲持物品擊傷頭部出血，當時原因是「坤明」拿檳榔
     請丁○○時，丁○○可能無意說了傷到「坤明」自尊心的
     話，才引起「坤明」不滿，便持物品擊傷丁○○，事後大
     同興禮儀社大門玻璃有遭人毀損，我不知何人所為等語。
     證人F 、J 、K 於本院審理中之證述，關於丁○○是否有
     在大同興禮儀社遭人擊傷部分，3 人之證詞有矛盾，且證
     人F 、J 、K 先前於警詢之證述與其自身在本院之結證內
     容即有出入；證人F 對於有無衝突發生、發生原因為何所
     述與證人J 、K 均不同；證人J 雖證述丁○○有遭人擊傷
     ，但於警詢中係證述「我先離開要煮麵時聽到巨響，我沒
     有看見丁○○被何兇器擊傷」，顯見證人J 僅知丁○○受
     傷，但受傷經過並未目睹；證人K 則證述衝突之因乃係「
     坤明」與丁○○間之檳榔誤會；另關於大同興禮儀社是否
     被毀損乙節，證人F 、J 、K 亦未曾證述係由被告Ｐ○○
     命人所為，是認此部分之公訴意旨無法證明，被告Ｐ○○
     此部分之恐嚇罪嫌不成立。
（4）關於被告Ｐ○○恐嚇取財尤恆雄乙節，證人G 於本院審理
     中證述被告Ｐ○○並無向其要求36萬元，沒有恐嚇取財之
     情事，而於偵查中卻結證稱被告Ｐ○○有恐嚇取財36萬元
     乙節，前已敘明（詳如上揭4） ，本院認此部分之事實，
     除證人G 前後不一之證述外，並無借據或其他相關之資料
     可佐，尚難僅憑單一證人前後不一之證述，即認被告Ｐ○○有恐嚇取財之行為，此部分被訴事實應不成立。
（5）綜上，本件被告Ｐ○○所為均不成立上開刑法之罪名。
丙、無罪部分：
一、關於被告Ｐ○○被訴教唆強盜犯行部分（起訴書犯罪事實二
    部分）：
（一）公訴意旨略以：被告Ｐ○○自82年間假釋後，接手設在高
      雄市○○路之鳳鳴葬儀社，初涉此業即見獲利潛力及發展
      無窮，乃招來囚友地○○、Ａ○○及地○○之朋友辛○○
      等人打雜兼助勢，首先相準Ｄ○○在高雄榮總醫院太平間
      之救護車及喪葬業務，起初邀Ｄ○○合夥，第一件葬儀生
      意即不合散夥。被告Ｐ○○乃於82年某日（約在假釋後2
      至3 個月），先在電話中為續行合夥之事爭執，見Ｄ○○
      不從，即帶地○○等手下3 人，逕至Ｄ○○處邀回鳳鳴葬
      儀社後面之廚房談判，仍為Ｄ○○所拒，被告Ｐ○○即持
      1 枝殺傷力未明而不能擊發之槍枝，逕朝Ｄ○○之腳部扣
      扳機脅迫，槍卡彈未發，又一面退彈整槍示威，一面責怪
      何以不合夥云云，使Ｄ○○畏而同意合夥敷衍後脫身。惟
      Ｄ○○一直未續談合夥條件，惹火被告Ｐ○○，遂於83年
      2 月4 日（起訴書誤繕為83年2 月3 日），教唆Ａ○○、
      地○○前往Ｄ○○宅施暴取物鬧事，並拍攝其妻裸照供為
      迫就範之籌碼，當晚即責由辛○○出面租得XS-0448 號自
      小客車，於83年2 月5 日（起訴書誤繕為83年2 月4 日）
      8 時30分，Ａ○○、地○○、辛○○會合上車後，先電詢
      獲悉Ｄ○○之妻玄○○○在家，隨即於同日10時30分，車
      抵高雄市○○區○○路57巷10號2 樓之2 Ｄ○○住處，因
      地○○曾持票向Ｄ○○調借17萬5 千元相識，由地○○留
      守車內把風接應，Ａ○○、辛○○2 人上樓騙使玄○○○
      開門，Ａ○○攜帶制式手槍1 枝（具有殺傷力），辛○○
      持短刀制住玄○○○及其子宙○○予以捆綁，再剝光玄○○○之衣物強拍裸照，另詢問錢放何處未果，又強搜屋內
      財物無著後，2 人離屋由地○○接走。嗣Ｄ○○報警，地
      ○○、辛○○2 人先於83年2 月7 日20時30分，在高雄縣
      大寮鄉○○○路105 巷24弄2 號被告Ｐ○○老家前落網，
      Ａ○○經被告Ｐ○○指示藏匿，並保管照相機及所拍裸照
      底片，又依指示丟棄後逃亡，延至84年12月31日晚間，經
      被告Ｐ○○報警埋伏，再邀Ａ○○至被告Ｐ○○開設之仁
      德葬儀社，Ａ○○一到即為警逮獲，並查扣Ａ○○做案所
      用手槍1 枝（具有殺傷力），地○○、辛○○、Ａ○○均
      經判處強盜等罪刑確定，被告Ｐ○○始終逍遙法外。因認
      被告Ｐ○○涉犯刑法第304 條第1 項之強制罪、強盜未遂
      之教唆犯罪嫌。
（二）按被告未經審判證明有罪確定前，推定其為無罪；犯罪事
      實應依證據認定之，無證據不得認定犯罪事實；不能證明
      被告犯罪者，應諭知無罪之判決，刑事訴訟法第154 條第
      1 項、第2 項及第301 條第1 項分別定有明文。又刑事訴
      訟法上所謂認定犯罪事實之證據，係指足以認定被告確有
      犯罪行為之積極證據而言，該項證據自須適合於被告犯罪
      事實之認定，始得採為斷罪資料；事實之認定，應憑證據
      ，如未能發現相當證據，或證據不足以證明，自不能以推
      測或擬制之方法，以為裁判基礎；而認定犯罪事實所憑之
      證據，雖不以直接證據為限，間接證據亦包括在內；然而
      無論直接或間接證據，其為訴訟上之證明，須於通常一般
      之人均不致有所懷疑，而得確信其為真實之程度者，始得
      據為有罪之認定；又依刑事訴訟法第161 條第1 項規定，
      檢察官就被告犯罪事實，應負舉證責任，並指出證明之方
      法。因此，檢察官對於起訴之犯罪事實，應負提出證據及
      說服之實質舉證責任。倘其所提出之證據，不足為被告有
      罪之積極證明，或其指出證明之方法，無從說服法院以形
      成被告有罪之心證，基於無罪推定之原則，自應為被告無
      罪判決之諭知，最高法院29年上字第3105號、40年臺上字
      第86號、76年臺上字第4986號及92年臺上字第128 號判例
      分別著有判例可資參照。
（三）訊據被告Ｐ○○堅決否認有何強制罪、教唆強盜未遂罪之
      犯行，辯稱：該強盜未遂案件係Ａ○○等人與Ｄ○○間有
      1 張7 萬元之支票所生之糾紛，Ａ○○會咬我係因林英傑
      與我有過節，林英傑叫Ａ○○咬我，況該案件係Ａ○○上
      訴至二審時始辯稱是我教唆，事實上，Ａ○○等人對Ｄ○○之強盜行為與我無涉等語；辯護意旨略以：被告Ｐ○○
      被訴教唆強盜未遂犯行部分，業於86年3 月21日由高雄縣
      警察局移送台灣高雄地方法院檢察署以86年度偵字第7408
      號案件偵辦，同一事實又經高雄縣警察局鳳山分局於86年
      4 月21日移送台灣高雄地方法院檢察署以86年度偵字第97
      75號案件偵辦，嗣該案件移轉至台灣台東地方法院檢察署
      以86年度偵字第2200號案件偵辦，而該案件於86年7 月16
      日提起公訴，然從起訴事實之記載，被告Ｐ○○教唆強盜
      未遂部分之事實未經起訴，而Ａ○○在自己案件中之警詢
      、偵訊、一審審理時均未曾提及被告Ｐ○○教唆情事，至
      二審始提到被告Ｐ○○教唆乙節，而地○○、辛○○根本
      未曾提過被告Ｐ○○有教唆強盜等情，此部分之事實並無
      積極證據證明被告Ｐ○○犯行等語（見本院卷八96年6 月
      8 日審判筆錄第10、11頁）。經查：
1、公訴意旨認被告Ｐ○○涉犯強制罪嫌，無非係依據證人Ｄ○○之證述，然證人Ｄ○○於警詢、偵訊之證述均無證據能力
   ，前已敘明，而本院於審理中經依證人Ｄ○○之住所傳喚，
   傳票以應受送達人已遷移他處退回等情，有上開傳票、證人
   Ｄ○○之戶籍資料、台灣高等法院在監在押全國紀錄表在卷
   可證（見本院卷七第143 頁，卷八第28、29頁）。而證人辛○○90年9 月17日於本院審理中結證稱：我是透過地○○才
   知道Ｐ○○，我不認識Ｐ○○，也不是Ｐ○○手下，我不曾
   在82年間跟地○○把Ｄ○○帶到鳳鳴葬儀社去等語（見本院
   卷一第304 、305 、307頁），證人辛○○與被告Ｐ○○並無
   特殊情誼，就此部分之證述，當無甘冒偽證風險，維護被告
   Ｐ○○之理，證人辛○○上開證述應可採信。此外，公訴人
   就此部分並無提出其他具體事證供本院認定被告Ｐ○○有何
   強制犯行，此部分之事實無法證明。
2、公訴意旨認被告Ｐ○○涉犯教唆強盜未遂罪嫌，無非係依據
   證人Ｄ○○、玄○○○、Ａ○○之證述，然證人Ｄ○○、玄
   ○○○、Ａ○○於警詢之證述、證人Ｄ○○、Ａ○○於偵訊
   之證述均無證據能力，前已敘明。而證人Ａ○○於本院審理
   中結證稱：83年2 月5 日早上有到Ｄ○○住處綑綁他太太並
   強拍裸照，（問：為何會過去那邊？是誰提議要過去那邊作
   案？）我，因我跟他有糾紛，（問：什麼恩怨？請具體陳述
   ？）他做人不好，我憑感覺，覺得他不好。我程度不好，我
   不會陳述，我以前跟他有金錢往來，（問：你以前有跟他借
   票借錢來週轉？）是，他借我不夠，（問：他借錢給你，是
   否有恩於你？）他是利用我，他借錢有利息，（問：88年7
   月15日及88年9 月17日警察在高雄監獄對你做的筆錄（提示
   並告以要旨），你當時講的是否實在？）忘記了，是我的簽
   名沒錯。我當時精神狀況不好，我現在也忘記了，（問：你
   當時對警察講的話有照實回答？）我當時精神狀況不好，我
   已經忘記了，（問：（提示上開筆錄）為何你之前都說是Ｐ
   ○○要你去的？）忘記了。我不識字，提示的筆錄看不懂，
   做完筆錄要我簽名我就簽名，警察說不會害我，我說過我當
   時精神狀況不好，做什麼筆錄我忘記了，（問：這件是否Ｐ
   ○○要你去做的？）Ｐ○○沒有教唆我們去強盜，槍是我的
   ，剩下的事情我都忘記了，已經10幾年了，（問：你說Ｐ○○沒有教唆你去強盜，那他有無教唆你去綑綁並拍裸照？）
   已經10幾年前的事情，我現在記憶亂亂續續，我不敢回答檢
   察官，（問：那應該以你以前做的筆錄裡面講的比較正確？
   印象比較深刻？）我不敢講。這有利害關係，（問：你在那
   件玄○○○強盜案受訊問時，講的話是否實在？講到有關於
   Ｐ○○部分是否實在？）10幾年的事，我忘記了等語（見本
   院卷七第188 反面至190 頁）；證人辛○○90年9 月17日於
   本院審理中結證稱：（問：能不能把本件盜匪的經過說明一
   下？）我跟地○○是朋友，那天我去找地○○聊天、喝酒，
   地○○跟Ａ○○聯絡說票到期要出來處理，後來Ａ○○約我
   們到和平路的王牌咖啡廳碰面，然後我們3 人一起到Ｄ○○
   他家，到了Ｄ○○他家我們就敲門，敲門之後是Ｄ○○的太
   太出來開門，當時後地○○在車上睡覺，我跟Ａ○○進去Ｄ
   ○○家裡面，一進門說不到幾句話，Ａ○○就把Ｄ○○的太
   太推到房間裡面並且將Ｄ○○的太太用Ｄ○○家裡的膠布把
   她綁起來，Ｄ○○的兒子也被我們綁起來，之後Ａ○○將Ｄ
   ○○的太太衣服脫掉，並且有拍裸照，我看到這種情形就走
   出去，從頭到尾我都不知情，之後我才知道，Ａ○○要進去
   之前有拿壹支小型短刀給我，要給我防身，我當時在Ｄ○○
   家裡都沒有做任何動作。之後我們3 個人就走了，我是83年2
   月7 日晚上8 點半被警察抓到，Ａ○○並沒有告訴我們是誰
   叫我們去做等語（見本院卷一第305 、307 頁）；證人地○○於警詢中證述：（問：你與Ａ○○、辛○○於83年至Ｄ○○住宅一案，由何人策劃、教唆？）沒有人計畫，是Ａ○○
   提議約我至高雄市○○路王牌咖啡見面，由Ａ○○攜帶手槍
   ，要我聯絡Ｄ○○，當時是為了我曾代Ａ○○拿1 張7 萬5
   千元之支票向Ｄ○○借錢，因無法如期兌現，為向Ｄ○○延
   期而已，但Ｄ○○不在家，Ａ○○即說我們走，到了之後，
   由Ａ○○、辛○○進入Ｄ○○住宅作案，我並不知情，沒有
   人教唆，Ｐ○○沒有教唆、Ｐ○○不知道這件作案過程，我
   不知道Ａ○○為何表示是Ｐ○○教唆，Ａ○○沒有提過這件
   事是Ｐ○○授意，在車上也無交代何種作案手法，我並未受
   僱於Ｐ○○等語（見高警刑三字第70926 號卷第23反面、24
   、26反面、27反面、28、28反面）。依證人辛○○、地○○
   之證述可知，證人Ａ○○、地○○當時與Ｄ○○間確有支票
   之問題待處理，此部分之證述與被告Ｐ○○之供述相符，被
   告Ｐ○○此部分所辯應可採信。另證人Ａ○○於本院之證述
   與其先前警詢、偵訊證述內容迥異，實難僅憑單一證人前後
   不一之證述而認定被告Ｐ○○有教唆強盜之犯行。再者，公
   訴意旨就被告Ｐ○○涉犯教唆強盜之時、地、教唆之方式均
   未能舉證證明，而卷內亦無其他事證可佐，應認被告Ｐ○○
   此部分之犯罪實屬不能證明。
3、綜上，本件被告Ｐ○○所涉之強制罪、教唆強盜未遂罪犯行
   ，除證人Ａ○○前後不一之證述、證人Ｄ○○警詢之證述（
   證人Ａ○○、Ｄ○○警詢之證述均無證據能力，前已敘明）
   外，並無其他積極證據可資證明被告Ｐ○○之強制、教唆強
   盜未遂犯行，則被告是否確有強制、教唆強盜未遂犯行，仍
   須調查其他事證。惟依卷內現存證據資料以觀，已無其他積
   極證據可資證明被告Ｐ○○有上開犯行，尚難僅憑證人Ａ○○前後不一之證述、證人Ｄ○○警詢之證述，即認被告Ｐ○○確有強制被害人Ｄ○○、教唆強盜被害人玄○○○未遂之
   犯意與犯行。此外，複查無其他積極證據足認被告Ｐ○○有
   何強制、教唆強盜未遂犯行，揆諸前揭說明，既不能證明被
   告Ｐ○○犯罪，即應為無罪之諭知。
二、關於被告戌○○、丑○○、Ｉ○○被訴誣告罪、偽證罪部分
    （起訴書犯罪事實三部分）：
（一）公訴意旨略以：被告Ｐ○○於84年間經本院治安法庭准予
      保外就醫後，懷疑其葬儀社之離職員工壬○○提供相關流
      氓事證，亟思報復，乃勾串時任高雄縣六龜分局義寶派出
 　　 所警員Ｍ○○（另案通緝中，此部分由台灣高雄地方法院
      檢察署另行偵辦），透過Ｍ○○向六龜分局刑事組小隊長
      Ｆ○○密告壬○○之不實流氓事證，Ｆ○○誤信其言，吩
      咐Ｍ○○帶祕密證人至該刑事組應訊。被告Ｐ○○乃教唆
      其手下蘇永福（未經起訴）、被告丙○○、被告丑○○、
      被告戌○○、被告Ｉ○○及被告戊○○等人，編派壬○○
      如何對彼等個別加害之流氓非行，再囑令被告丙○○、丑
      ○○、戌○○、Ｉ○○及戊○○以祕密證人身分誣告壬○○。議定後旋於84年2 月某日上午，被告丙○○、丑○○
      、戌○○、Ｉ○○、戊○○及蘇永福，在高雄榮總急診室
      前會合，由被告Ｐ○○、Ｍ○○率領，分乘2 部車輛直抵
      六龜分局刑事組，分別接受Ｆ○○訊問，分別編為祕密證
      人A1（被告丑○○）、A2（蘇永福，起訴書誤繕為A6）、
      A3（被告Ｉ○○）、A4（被告戌○○）、A5（被告戊○○
      ）、A6（被告丙○○），分別誣告壬○○有附表一編號1
      、3 、4 、5 、6 所示內容之各項不實流氓行為，蒐證完
      成報經高雄縣檢肅流氓審查小組於84年9 月13日初審認定
      壬○○為情節重大流氓，複審亦為同一認定，壬○○不甘
      受誣逃匿，延至86年3 月17日到案移送治安法庭初訊後留
      置，該件感訓案件審理中，被告丑○○、戌○○、Ｉ○○
      初均到庭具結後分別證述內容同為警詢所載之不實事項，
      繼均分別陳明所為指述不實，皆由被告Ｐ○○教唆而為等
      語，初經本院治安法庭於86年8 月21日（起訴書誤繕為86
      年8 月31日），以86年度感裁字第83號裁定諭知壬○○不
      付感訓，嗣經台灣高等法院高雄分院於87年3 月26日，以
      86 年 度感抗字第111 號裁定發回更審，終經本院治安法
      庭於88年1 月13日，以87年度感更字第8 號裁定壬○○不
      付感訓處分，確定後函移被告Ｐ○○、丙○○、戌○○、
      Ｉ○○、丑○○、戊○○涉嫌誣告或偽證（被告Ｐ○○涉
      犯準誣告罪部分，業經本院有罪判決；被告丙○○、戊○○涉犯誣告罪嫌部分，業經本院不另為無罪諭知）。因認
      被告戌○○、Ｉ○○、丑○○涉犯檢肅流氓條例第17條第
      2 項前段、刑法第169 條第1 項之誣告罪嫌、檢肅流氓條
      例第17條第1 項、刑法第168 條之偽證罪嫌。
（二）按被告未經審判證明有罪確定前，推定其為無罪；犯罪事
      實應依證據認定之，無證據不得認定犯罪事實；不能證明
      被告犯罪者，應諭知無罪之判決，刑事訴訟法第154 條第
      1 項、第2 項及第301 條第1 項分別定有明文。又刑事訴
      訟法上所謂認定犯罪事實之證據，係指足以認定被告確有
      犯罪行為之積極證據而言，該項證據自須適合於被告犯罪
      事實之認定，始得採為斷罪資料；事實之認定，應憑證據
      ，如未能發現相當證據，或證據不足以證明，自不能以推
      測或擬制之方法，以為裁判基礎；而認定犯罪事實所憑之
      證據，雖不以直接證據為限，間接證據亦包括在內；然而
      無論直接或間接證據，其為訴訟上之證明，須於通常一般
      之人均不致有所懷疑，而得確信其為真實之程度者，始得
      據為有罪之認定；又依刑事訴訟法第161 條第1 項規定，
      檢察官就被告犯罪事實，應負舉證責任，並指出證明之方
      法。因此，檢察官對於起訴之犯罪事實，應負提出證據及
      說服之實質舉證責任。倘其所提出之證據，不足為被告有
      罪之積極證明，或其指出證明之方法，無從說服法院以形
      成被告有罪之心證，基於無罪推定之原則，自應為被告無
      罪判決之諭知，最高法院29年上字第3105號、40年臺上字
      第86號、76年臺上字第4986號及92年臺上字第128 號判例
      分別著有判例可資參照。再按刑法第169 條第一項之誣告
      罪，以使人受刑事或懲戒處分之意思向該管公務員誣告為
      要件，若因公務員之推問而為不利他人之陳述，縱其陳述
      涉於虛偽，既無申告他人使其受刑事或懲戒處分之意思，
      即與誣告之要件不符，最高法院53年台上字第574 號判例
      意旨參照。
（三）訊據被告戌○○、丑○○於本院審理中均坦承有為附表一
      編號1 、4 所示內容之證述，坦承有起訴書所載法條之犯
      行；被告Ｉ○○固坦承有為附表一編號3 所示內容之證述
      ，惟堅決否認有何誣告罪、偽證罪之犯行（見本院卷八96
      年6 月5 日審判筆錄第7 頁），辯稱：我沒有誣告壬○○
      ，我被打之後，老闆跟我說可能是壬○○找人打我，我才
      去警局做壬○○對我不法非行筆錄。那天是老闆戌○○叫
      我跟他們坐車去六龜分局，我到了之後才知道要做筆錄等
      語（見本院卷四第109 頁）。經查：
1、公訴意旨認被告戌○○、丑○○、Ｉ○○涉犯誣告罪嫌，無
   非係依據被告戌○○、丑○○、Ｉ○○所為如附表一編號1
   、3 、4 所示之警詢證述（出處詳如附表一），然證人即六
   龜分局警員Ｆ○○於本院治安法庭審理中結證稱：當初是我
   們分局義寶派出所警員Ｍ○○事先向我們組裡報告此事，我
   們在通知他帶同被害人到組裡製作秘密證人筆錄，（問：據
   受保護證人A1、A3、A4等人供述，檢舉當天是由Ｐ○○開車
   帶他們6 人直接到六龜分局檢舉，你為何說是Ｍ○○帶去？
   ）是Ｍ○○認識Ｐ○○，然後再與Ｐ○○一起帶被害人到我
   們分局做筆錄等語（見本院87年度感更字第8 號卷第53至55
   頁）。證人Ｆ○○與被告戌○○、丑○○、Ｉ○○素不相識
   ，就此部分之證述，當不至甘冒偽證風險，而為虛偽之陳述
   ，證人Ｆ○○上開所述應可採信。另依據被告戌○○、丑○○、Ｉ○○所為附表一編號1 、3 、4 所示之警詢筆錄，其
   筆錄內容均係記載：「是否願意接受訪談？」「願意接受警
   方談話？」等語，此有附表一編號1 、3 、4 之筆錄在卷可
   查（見附表一編號1 、3 、4 所載出處）。而證人Ｍ○○現
   經通緝中，此有台灣台南地方法院檢察署通緝書在卷可查（
   見本院卷六第116 頁），且證人Ｍ○○於本件偵查、審判中
   均無出庭作證之紀錄，未有任何證據供本院認定證人Ｍ○○
   有與被告Ｐ○○勾串之犯行，本院無從認定Ｍ○○與被告Ｐ
   ○○就誣告壬○○部分有犯意聯絡，依罪疑有利被告原則，
   應認被告戌○○、丑○○、Ｉ○○於附表一編號1 、3 、4
   所示之時、地而作如附表一編號1 、3 、4 所示內容之筆錄
   並非被告戌○○、丑○○、Ｉ○○主動、積極之作為，而係
   受員警Ｆ○○、Ｍ○○之要求而製作之警詢筆錄，依最高法
   院53年台上字第574 號判例意旨，被告戌○○、丑○○、Ｉ
   ○○製作附表一編號1 、3 、4 所示內容之筆錄之行為，核
   與誣告罪之構成要件不符。
2、按證人就流氓案件有重要關係之事項，向該管公務員為虛偽
   陳述者，以偽證罪論，依刑法第168 條規定處斷，檢肅流氓
   條例第17條第1 項定有明文，而檢肅流氓條例第17條第1 項
   之規定，係刑法第168 條偽證罪之特別規定，前已敘明（理
   由見「不另為無罪諭知部分：被告戊○○、丙○○被訴誣告
   壬○○部分，經查2 」），被告戌○○、丑○○、Ｉ○○所
   為附表一編號1 、3 、4 所示內容之證述，實應構成檢肅流
   氓條例第17條第1 項之偽證罪，然起訴意旨認被告戌○○、
   丑○○、Ｉ○○此部分所為係犯檢肅流氓條例第17條第2 項
   前段之誣告罪，本院認誣告罪與偽證罪所涉之基本事實不同
   ，無法變更起訴法條，故被告戌○○、丑○○、Ｉ○○被訴
   誣告罪嫌部分，依上開1 、說明不能成立，應為無罪之諭知
   。
3、公訴意旨雖認被告戌○○、丑○○、Ｉ○○於壬○○所涉流
   氓感訓處分案件中有偽證犯行，然被告戌○○（A4）於86年4
   月1 日在本院治安法庭中結證稱：83年12月20日壬○○打呼
   叫器給我，告知要做榮總生意，如有葬儀工作要交給他，他
   沒有言語恐嚇，83年12月13日沒有在榮總急診室恐嚇我，沒
   有說如不給他做，舊車、新車要砸毀等語，我今天陳述係實
   情，警訊是Ｐ○○開車帶我們去警局作筆錄，我當時很怕簡
   ，我在警詢是身不由己，我今天陳述實在，我在警詢的事實
   不實在等語（見本院86年度感裁字第53號卷第10至12頁）；
   被告丑○○（A1）於86年4 月1 日在本院治安法庭中結證稱
   ：（問：工作範圍？）榮總技工，在太平間值班，有人在醫
   院死了，電腦單會通知我，我要辦行政手續，（問：壬○○
   84年1 月9 日18時有無在榮總恐嚇你並說要對你不利？）沒
   有這回事，是警訊筆錄誇張之詞，（問：汪有無陸續打電話
   恐嚇你？）有的，但我不理他，他打電話給我的內容係如不
   給他做，就要檢舉我與Ｐ○○有掛勾（問：最後一次是否84
   年2 月8 日晚上8 時）不記得日期，約有3 、5 次恐嚇（問
   ：做筆錄是否與Ｐ○○一起去？）是，去六龜分局，是Ｐ○○帶我們去的，筆錄記載誇張並無恐嚇等語（見本院86年度
   感裁字第53號卷第15至17頁）、於86年6 月26日在本院治安
   法庭中證述：（問：至警局檢舉情形如何？）是中午11時Ｐ
   ○○打電話叫我趕快到榮總急診室，因我不勝其擾，係壬○○打電話給我，叫我不要常跟Ｐ○○在一起，我如幫助Ｐ○○，他要檢舉我跟Ｐ○○有掛勾，打電話時壬○○沒有從事
   葬儀工作，因Ｐ○○向壬○○之妹借5 百萬致雙方不往來，
   （問：對警詢所述有何意見？）警詢筆錄經我詳閱，壬○○
   當時並無做葬儀生意，自然就無霸佔葬儀生意，也無說「如
   有病死要通知他，否則要對我不利，並僱不良少年對付我」
   ，也無用言語對我恐嚇，這些都是警詢筆錄中誇張之詞（問
   ：為何你在本院第一次作證所述與警詢相同？）汪經常電話
   騷擾我，可能他心理不平衡，警詢筆錄誇張，汪本身與Ｐ○○有恩怨等語（見本院86年度感裁字第53號卷第51、52頁）
   ，復有被告丑○○在86年5 月21日撰寫之證明書，敘明「在
   六龜分局之筆錄內容有部分誇大，當時壬○○未在Ｐ○○葬
   儀社工作，亦未從事葬儀工作，筆錄說心生畏懼，與事實不
   符」（見本院86年度感裁字第53號卷第42頁）；被告Ｉ○○
   （A3）於86年6 月26日在本院治安法庭中結證稱：有受僱戌
   ○○開救護車，沒印象被移送之人欺負過，汪沒有在榮總救
   護車停車場跟我說榮總地盤是他的，如有死人要找人等語，
   沒有看過壬○○，如何被壬○○毆打，壬○○沒有恐嚇我，
   （問：對你警詢所述有何意見？）我以前有被人踢過，但不
   是此人踢的，我老闆戌○○說可能是他，就帶我到警局作筆
   錄，我真的不是汪打的等語（見本院86年度感裁字第53號卷
   第53至55頁）。上開被告戌○○、丑○○、Ｉ○○於本院治
   安法庭之證述雖經具結，分別有結文在卷可查（見本院86年
   度感裁字第53號卷第13、17、55頁），惟被告戌○○、丑○○、Ｉ○○上開於本院治安法庭中結證之內容，並無虛構壬○○有流氓非行之不實事項，反倒是一再證述未受壬○○恐
   嚇、毆打之情，是依被告戌○○、丑○○、Ｉ○○上開於本
   院治安法庭中證述之內容顯與偽證罪之構成要件有別，應認
   被告戌○○、丑○○、Ｉ○○於本院治安法庭之結證不該當
   於偽證罪。
3、綜上，本件被告戌○○、丑○○、Ｉ○○被訴誣告、偽證罪
   嫌部分，被告戌○○、丑○○、Ｉ○○所為均與上開誣告、
   偽證罪嫌之構成要件不符，且就被訴誣告部分無法變更起訴
   法條，此外，依卷內現存證據資料以觀，已無其他積極證據
   可資證明被告戌○○、丑○○、Ｉ○○有上開犯行，揆諸前
   揭說明，被告戌○○、丑○○、Ｉ○○就此部分應為無罪之
   諭知。
三、關於被告Ｐ○○被訴準誣告罪、被告庚○○、亥○○、戌○○、丑○○、戊○○被訴誣告罪部分（起訴書犯罪事實四部
    分）：
（一）公訴意旨略以：被告Ｐ○○之手下Ｏ○○、Ｎ○○、Ｒ○○、Ｃ○○、Ｂ○○、呂秉衡、梁勝聰、何維忠等人，自
      84年間起，迄於86年1 、2 月間止，均分別涉流氓非行，
 　 　經警一一檢肅到案，皆移經本院治安法庭裁定交付感訓處
      分在案。被告Ｐ○○認為宇○○、天○○二人經營高雄榮
      總救護車業務，與Ｐ○○之葬儀業務衝突而挾怨告發，乃
      思以誣告壬○○之手法報復，遂基於使宇○○、天○○受
      流氓感訓處分之意圖，於86年2 月間，向高雄市政府警察
      局新興分局刑事小隊長黃○○檢舉，誣指宇○○、天○○
      等人對於被告戌○○、丑○○、亥○○、庚○○等人涉有
      流氓侵害之非行云云，黃○○基於職責受理，與之約妥於
      86年2 月底某日下午，在高雄市○○路被告Ｐ○○之豪宅
      內，由被告Ｐ○○攜同上開各「被害人」為祕密證人之訊
      問。被告Ｐ○○旋再杜撰各「被害人」遭受宇○○、天○○等流氓非行侵害之事，分別與被告戌○○、丑○○、亥
      ○○、庚○○、戊○○等人一一沙盤推演誣告情節。屆期
      黃○○依約於該日下午3 、4 時至簡宅，被告Ｐ○○逐一
      電請被告丑○○、亥○○、庚○○、戌○○、戊○○等前
      來應訊，並經黃○○當場制作完成警訊筆錄，惟黃○○從
      彼等應訊過中，發覺被告戌○○等人之言詞閃爍、顛三倒
      四，有捏造之嫌，嗣又探得「被告Ｐ○○與宇○○為舊識
      ，曾共同經營葬儀社生意，宇○○認葬儀業務利潤高而另
      立門戶，雙方因而有生意上衝突，相互檢舉」等情，黃○○認上開各祕密證人之陳述內容存疑可異，爰未繼續對宇
      ○○等蒐證提報。因認被告Ｐ○○涉犯檢肅流氓條例第17
      條第2 項後段、刑法第169 條第2 項之準誣告罪嫌；被告
      戌○○、丑○○、庚○○、亥○○、戊○○涉犯檢肅流氓
      條例第17條第2 項前段、刑法第169 條第1 項之誣告罪嫌
      。
（二）按被告未經審判證明有罪確定前，推定其為無罪；犯罪事
      實應依證據認定之，無證據不得認定犯罪事實；不能證明
      被告犯罪者，應諭知無罪之判決，刑事訴訟法第154 條第
      1 項、第2 項及第301 條第1 項分別定有明文。又刑事訴
      訟法上所謂認定犯罪事實之證據，係指足以認定被告確有
      犯罪行為之積極證據而言，該項證據自須適合於被告犯罪
      事實之認定，始得採為斷罪資料；事實之認定，應憑證據
      ，如未能發現相當證據，或證據不足以證明，自不能以推
      測或擬制之方法，以為裁判基礎；而認定犯罪事實所憑之
      證據，雖不以直接證據為限，間接證據亦包括在內；然而
      無論直接或間接證據，其為訴訟上之證明，須於通常一般
      之人均不致有所懷疑，而得確信其為真實之程度者，始得
      據為有罪之認定；又依刑事訴訟法第161 條第1 項規定，
      檢察官就被告犯罪事實，應負舉證責任，並指出證明之方
      法。因此，檢察官對於起訴之犯罪事實，應負提出證據及
      說服之實質舉證責任。倘其所提出之證據，不足為被告有
      罪之積極證明，或其指出證明之方法，無從說服法院以形
      成被告有罪之心證，基於無罪推定之原則，自應為被告無
      罪判決之諭知；又告訴人之告訴，係以使被告受刑事訴追
      為目的，是其陳述是否與事實相符，仍應調查其他證據以
      資審認，最高法院29年上字第3105號、40年臺上字第86號
      、76年臺上字第4986號及92年臺上字第128 號、52年台上
      字第1300號分別著有判例可資參照。再按刑法第169 條第
      一項之誣告罪，以使人受刑事或懲戒處分之意思向該管公
      務員誣告為要件，若因公務員之推問而為不利他人之陳述
      ，縱其陳述涉於虛偽，既無申告他人使其受刑事或懲戒處
      分之意思，即與誣告之要件不符，最高法院53年台上字第
      574 號判例意旨參照。
（三）訊據被告Ｐ○○堅決否認有何準誣告罪嫌，辯稱：未曾找
      丑○○、亥○○、庚○○、戌○○到我家作證，要誣告宇
      ○○、天○○，86年2 月新興分局沒有到我家作筆錄等語
      （見88年度偵字第30584 號卷第15頁反面、本院卷八96年
      6 月5 日審判筆錄第7 頁）；辯護意旨略以：被告Ｐ○○
      之行為與準誣告罪之構成要件不符等語（見本院卷6 第48
      頁）；被告戌○○坦承犯行，稱：受Ｐ○○所逼，在Ｐ○○本館路家那次，是Ｐ○○臨時找我們去的，有個市刑大
      的人，我們感覺怪怪的，就沒有做筆錄了。宇○○、天○○之流氓非行是Ｐ○○事先跟我們說，但我記得我們當時
      並無做筆錄等語（見本院卷四第212 頁、本院卷八96年6
      月5 日審判筆錄第7 頁）；被告丑○○坦承犯行，稱86年
      2 月有去Ｐ○○家，跟警員黃○○說受到宇○○、天○○
      不法侵害等語（見本院卷四第108 頁、本院卷八96年6 月
      5 日審判筆錄第7 頁）；被告庚○○堅決否認犯行，辯稱
      ：86年2 月有去Ｐ○○家作筆錄，那份筆錄我作到一半就
      說不要作了，後來我也不知道筆錄有無做完，警察叫我簽
      名我就簽名等語（見本院卷四第109 頁、本院卷八96年6
      月5 日審判筆錄第7 頁；被告亥○○坦承犯行，稱：有去
      Ｐ○○本館路家，時間忘記，Ｐ○○叫我跟刑大的人把宇
      ○○的事講嚴重一點等語（見本院卷四第212 頁、本院卷
      八96年6 月5 日審判筆錄第7 頁）；被告戊○○堅決否認
      犯行，辯稱：86年2 月沒有到Ｐ○○家，在警員黃○○面
      前製作有關宇○○、天○○流氓非行之筆錄等語（見本院
      卷四第107 頁、本院卷八96年6 月5 日審判筆錄第7 頁）
      。經查：
1、公訴意旨認被告Ｐ○○、戌○○等人涉犯準誣告罪嫌、誣告
   罪嫌，無非係依據被告戌○○、丑○○、庚○○、亥○○、
   戊○○於警詢、偵訊中之供述；告訴人宇○○、天○○之指
   述；證人即新興分局員警黃○○之報告書；被告戌○○、丑
   ○○、庚○○、亥○○之自白書，然證人即同案被告庚○○
   於本院審理中結證稱：當時大家只是口頭上有說，沒有真的
   要作筆錄等語（見本院卷六第207 頁），且依公訴意旨之事
   實記載被告戌○○、丑○○、庚○○、亥○○、戊○○上開
   於被告Ｐ○○本館路住處，向警員黃○○之陳述，因警員黃
   ○○認被告戌○○、丑○○、庚○○、亥○○、戊○○等人
   之陳述內容存疑可異，並未繼續對宇○○等蒐證提報，且卷
   內亦查無被告戌○○、丑○○、庚○○、亥○○、戊○○等
   人向員警黃○○所製作之筆錄，亦無警員黃○○依據該份筆
   錄對宇○○、天○○提報流氓之事證，證人庚○○上開所述
   應可採信，是認被告Ｐ○○上開所辯應與事實相符。此外，
   公訴人對此部分亦無提出具體證據，足以證明員警黃○○有
   因被告戌○○、丑○○、庚○○、亥○○、戊○○等人之陳
   述而提報宇○○、天○○為流氓之情，應認被告戌○○、丑
   ○○、庚○○、亥○○、戊○○對員警黃○○之陳述，並不
   符合誣告行為之構成要件，應為無罪之諭知。
2、按證人就流氓案件有重要關係之事項，向該管公務員為虛偽
   陳述者，以偽證罪論，依刑法第168 條規定處斷，檢肅流氓
   條例第17條第1 項定有明文。而檢肅流氓條例第17條第1 項
   之規定，係刑法第168 條偽證罪之特別規定，並不以證人「
   供前或供後具結」為要件，被告戌○○、丑○○、庚○○、
   亥○○、戊○○向員警黃○○之陳述，倘有構成犯罪，實應
   構成檢肅流氓條例第17條第1 項之偽證罪，然起訴意旨認被
   告戌○○、丑○○、庚○○、亥○○、戊○○此部分所為係
   犯檢肅流氓條例第17條第2 項前段之誣告罪，本院認誣告罪
   與偽證罪所涉之基本事實不同，無法變更起訴法條，故被告
   戌○○、丑○○、庚○○、亥○○、戊○○被訴誣告罪嫌部
   分，亦應為無罪之諭知。至於被告戊○○此部分被訴對宇○○、天○○部分誣告（高雄市政府警察局新興分局部分）因
   與起訴書犯罪事實三--對壬○○部分誣告部分，無裁判上或
   實質上一罪之關係，故應為無罪之諭知，附此敘明。
3、公訴意旨認被告Ｐ○○就此部分之犯罪事實係犯準誣告罪，
   然證人即同案被告戌○○於本院審理中結證稱：（提示88年
   12月8 日鳳山分局筆錄，見88年度偵字第9307號卷第36頁，
   問：當時你在警局有承認到Ｐ○○住處指證宇○○、天○○
   的流氓事證，且是Ｐ○○CAII機給你，叫你過去，且都是由
   Ｐ○○告訴你製作筆錄的內容？）我當時有這麼說。我當時
   在警局講的話是實在的。警察有依照我講的話寫。筆錄是警
   察問的，我有照實回答，（問：你在Ｐ○○住處指證宇○○
   、天○○時，Ｐ○○也有叫你要怎麼說？）Ｐ○○只是提供
   一點意見等語（見本院卷六第212 、213 、214 頁）；證人
   即同案被告庚○○於本院審理中結證稱：（問：你於90年7
   月24日跟法官說86年2 月向新興分局講宇○○、天○○是流
   氓，是Ｐ○○壓迫你要這麼做？）我當時有這麼說沒錯，我
   當時講的話實在等語（見本院卷六第208 頁）。證人戌○○
   、庚○○上開所述與渠等先前之供述內容相符（見88年度偵
   字第9307號卷第37、44、99、100 頁），上開證述內容亦可
   能致使渠等遭受刑事誣告之追訴，證人戌○○、庚○○就此
   部分之證述，當無虛偽之可能，應可採信。本件被告戌○○
   、丑○○、庚○○、亥○○、戊○○原先並無主動向警員黃
   ○○檢舉宇○○、天○○有流氓非行之意思，係因受被告Ｐ
   ○○之指使、訕動，始會到被告Ｐ○○之住處向警員黃○○
   陳述宇○○、天○○有流氓非行之舉動，被告Ｐ○○之行為
   應屬教唆偽證，而與準誣告罪之構成要件有別，起訴意旨容
   有誤會，然被告戌○○、丑○○、庚○○、亥○○、戊○○
   上開被訴誣告部分既應為無罪之諭知，被告Ｐ○○所涉之教
   唆行為，因正犯之犯罪不成立（刑法第29條之規定，業經修
   正，修正後之條文有利被告Ｐ○○，比較新舊法後，應適用
   現行刑法第29條規定），被告Ｐ○○之教唆部分亦不成立犯
   罪，被告Ｐ○○此部分應為無罪之諭知。
4、綜上，本件被告戌○○、丑○○、庚○○、亥○○、戊○○
   被訴誣告罪嫌部分，被告戌○○、丑○○、庚○○、亥○○
   、戊○○所為均與上開誣告罪嫌之構成要件不符，且就被訴
   誣告部分無法變更起訴法條，另被告Ｐ○○部分，因正犯之
   犯罪不成立，其所涉之教唆犯行亦應不成立，此外，依卷內
   現存證據資料以觀，已無其他積極證據可資證明被告Ｐ○○
   、戌○○、丑○○、庚○○、亥○○、戊○○有上開犯行，
   揆諸前揭說明，被告Ｐ○○、戌○○、丑○○、庚○○、亥
   ○○、戊○○被訴準誣告、誣告宇○○、天○○部分應為無
   罪之諭知。
四、關於被告Ｎ○○、Ｒ○○、Ｃ○○被訴涉犯組織犯罪防制條
    例第3 條第1 項後段罪嫌部分（起訴書犯罪事實六部分）：
（一）公訴意旨略以：被告Ｐ○○（被告Ｐ○○所涉妨害自由部
      分，業經本院有罪判決）從82年間起，先後聚集被告Ｎ○○、Ｒ○○、Ｃ○○、Ｂ○○（業經本院公訴不受理）及
      案外人地○○、Ａ○○、辛○○、子○○、盧福源、蔡維
      倫、綽號「細主仔」等手下，透過被告Ｐ○○所營鳳鳴、
      仁德、益民、大益等4 家葬儀企業予以支薪管理，表面上
      此等手下亦均在此等企業內協助其他員工分工任職，實際
      上，被告Ｐ○○利用此等手下組合圍事龔斷高雄市立殯儀
      館、高雄榮總、高雄國軍（前802 ）醫院等太平間之救護
  　　車及葬儀業務，經常從事暴力嚇阻同業或不合作者之犯罪
      活動如後述，蔚成一以被告Ｐ○○為主持人之犯罪組織，
      而述各手下亦先後因犯罪行為或流氓非行，經法院判罪入
      獄或交付感訓處分，茲就彼等尚未經起訴之犯行臚列如左
      ：
1、被告Ｐ○○為龔斷高雄榮總太平間喪葬生意，亟思教訓同業
   戊○○（原名己○○，開設尚仁葬儀社），先於84年1 月7日
   某時，在高雄榮總急診室旁，教唆手下4 人毆打戊○○成傷
   （未據告訴及起訴，唯嗣後被告Ｐ○○教唆戊○○檢具診斷
   書，向警誣指不在場之壬○○參與此流氓非行）。次於84 年
   2 、3 月間某日，在高雄市楠梓區楠都市場旁某保齡球館停
   車場，被告Ｐ○○率手下被告Ｎ○○、Ｒ○○等人發現戊○○在其本人車內，3 人齊入戊○○之車，由被告Ｐ○○開車
   ，被告Ｎ○○、Ｒ○○2 人將戊○○挾在後座中央，押至高
   雄縣鳥鄉福州公基，拉下戊○○後，3 人棍棒齊施而使戊○○遍體皆傷（傷害部分未據告訴及起訴），並當場恐嚇戊○○不得在高雄榮總與其競爭生意。經上開教訓，戊○○從此
   順服被告Ｐ○○，並在被告Ｐ○○之指使之下，先後捏詞為
   有關壬○○、天○○、宇○○等人流氓非行之誣告及偽證行
   為。
2、被告Ｐ○○於84年或85年間某日，因原受雇於戊○○之員工
   庚○○自立門戶，在高雄榮總附近經營葬儀社，且介入榮總
   之救護車載屍業務，影響其對於榮總太平間相關之生意，對
   庚○○心生不滿，乃令手下被告Ｃ○○找庚○○到高雄市○○路仁德葬儀社內，被告Ｐ○○除當場責怪庚○○搶生意外
   ，並令在場之手下被告Ｎ○○、Ｒ○○、Ｃ○○、Ｂ○○及
   其他4 、5 名真實姓名不詳之成年男子，分持棍棒圍毆庚○○成傷（此傷害部分，未據告訴及起訴）後，不准庚○○離
   去，又由被告Ｐ○○強令庚○○罰跪，再電請戊○○前來帶
   人回去云云，戊○○聞訊後驅車趕來，發現在場有被告Ｐ○○、Ｎ○○、Ｂ○○、Ｃ○○及其他4 名男子，經被告Ｐ○○揚稱：「你的員工不要隨便接葬儀生意」云云恫嚇後，由
   戊○○將跪在茶几旁之庚○○帶走，始回復庚○○之行動自
   由。嗣庚○○心性畏懼立即結束葬儀業務，並順從被告Ｐ○○之要求，出面向新興分局黃○○誣告宇○○涉有流氓非行
   。
   因認被告Ｎ○○、Ｒ○○、Ｃ○○涉犯組織犯罪防制條例第3
   條第1項後段之罪嫌。
（二）按被告未經審判證明有罪確定前，推定其為無罪；犯罪事
      實應依證據認定之，無證據不得認定犯罪事實；不能證明
      被告犯罪者，應諭知無罪之判決，刑事訴訟法第154 條第
      1 項、第2 項及第301 條第1 項分別定有明文。又刑事訴
      訟法上所謂認定犯罪事實之證據，係指足以認定被告確有
      犯罪行為之積極證據而言，該項證據自須適合於被告犯罪
      事實之認定，始得採為斷罪資料；事實之認定，應憑證據
      ，如未能發現相當證據，或證據不足以證明，自不能以推
      測或擬制之方法，以為裁判基礎；而認定犯罪事實所憑之
      證據，雖不以直接證據為限，間接證據亦包括在內；然而
      無論直接或間接證據，其為訴訟上之證明，須於通常一般
      之人均不致有所懷疑，而得確信其為真實之程度者，始得
      據為有罪之認定；又依刑事訴訟法第161 條第1 項規定，
      檢察官就被告犯罪事實，應負舉證責任，並指出證明之方
      法。因此，檢察官對於起訴之犯罪事實，應負提出證據及
      說服之實質舉證責任。倘其所提出之證據，不足為被告有
      罪之積極證明，或其指出證明之方法，無從說服法院以形
      成被告有罪之心證，基於無罪推定之原則，自應為被告無
      罪判決之諭知；又告訴人之告訴，係以使被告受刑事訴追
      為目的，是其陳述是否與事實相符，仍應調查其他證據以
      資審認，最高法院29年上字第3105號、40年臺上字第86號
      、76年臺上字第4986號及92年臺上字第128 號、52年台上
      字第1300號分別著有判例可資參照。再按組織犯罪防制條
      例所稱犯罪組織，係指3 人以上，有內部管理結構，以犯
      罪為宗旨或以其成員從事犯罪活動，具有集團性、常習性
      及脅迫性或暴力性之組織，最高法院91年度台上字第3844
      號判決要旨參照。
（三）訊據被告Ｎ○○、Ｒ○○、Ｃ○○堅決否認犯行，被告Ｎ
      ○○辯稱：84年1 月5 日我入伍當兵，起訴時間係新兵訓
      練期間，不能休假外出，不可能有上開犯行等語；被告Ｒ
      ○○辯稱：84年2 月16日入伍當兵，起訴時間係新兵訓練
      期間，不能休假外出，不可能有上開犯行等語；被告Ｃ○○辯稱：當時是救護車司機，未受僱Ｐ○○等語。（補充
      出處）經查：
1、公訴意旨認被告Ｎ○○、Ｒ○○、Ｃ○○參與犯罪組織罪嫌
   ，其證據有：證人戊○○、王秀金、庚○○之證述外，被告
   Ｐ○○承認其為大益、益民、鳳鳴、仁德葬儀社之實際負責
   人，此有Ｐ○○之名片、各事業之登記證及帳冊、憑證扣案
   可稽，另被告Ｐ○○經營葬儀業務鼎盛，惟陸續有被告Ｐ○○及手下即被告Ｎ○○、Ｒ○○、Ｃ○○與案外人簡良輝、
   地○○、丙○○、Ｏ○○Ｂ○○、Ｃ○○、梁勝聰、何維忠
   、張協興等人，因與被告Ｐ○○共同或因葬儀業務另涉暴力
   犯罪或流氓非行，先後經判處罪刑確定及裁付感訓處分確定
   ，而認已形成一個以Ｐ○○為主持人而從事壟斷葬儀業之犯
   罪組織。
2、公訴人所指上開證據部分，就證據能力方面：本件證人戊○○、王秀金、庚○○於警詢之供述，不得為被告Ｎ○○、Ｒ
   ○○、Ｃ○○涉犯組織犯罪防制條例罪嫌證據，前已敘明。
   而扣案之Ｐ○○之名片、各事業之登記證及帳冊、憑證，僅
   能證明被告Ｐ○○所從事之職業，另被告Ｐ○○等人因涉暴
   力犯罪或流氓非行，先後經判處罪刑確定及裁付感訓處分確
   定之事實，僅能證明被告Ｐ○○等人素行非佳，無法因此遽
   認被告Ｐ○○有設立以犯罪為宗旨之組織。
3、又按組織犯罪防制條例第2 條規定，本條例所稱之犯罪組織
   ，係指3 人以上，有內部管理結構，以犯罪為宗旨，或以其
   成員從事犯罪活動，具有集團性、常習性及脅迫性或暴力性
   之組織。故所謂犯罪組織，首重在於其內部具有管理架構，
   重層決制，有上下隸屬關係之組織，亦即具指揮與服從等層
   級管理特性，以別於一般共犯或結夥犯內部間僅俱之平行關
   係；並具有不因主持人或其他管理人或成員之更換而有所異
   同之集團性、以長期存續為目的之常習性、脅迫性及暴力性
   ；且其組織成立之宗旨，係在於從事犯罪活動為其目的，上
   開三項要件缺一不可。若數人雖共同以某種特定犯罪為目的
   ，然其內部並無階級領導，無所謂下屬須服從主持人或首領
   之命令行事，違抗者應依內部規範懲處等情事，即難以組織
   犯罪防制條例相關規定論擬。而所謂「內部管理結構」，係
   指有上下屬從關係之謂，亦即組織內部有主持人或首領與幫
   派層級之分，有階級領導，下屬須服從主持人或首領之命令
   行事，違抗者即依內部規範加以懲處。換言之，以「內部管
   理結構」顯示犯罪組織內部指揮從屬等級管理之特性，以便
   於主持人或首領對於下屬或幫派之約束，實有別於共犯、結
   夥犯之組成。而犯罪組織之「以犯罪為宗旨性」之認定，應
   配合其集團性或「內部管理結構」以為觀察。蓋集合型之犯
   罪，可能有經常性之目的性犯罪，但卻乏管理結構。而所謂
   之集團性亦須配合其內部管理結構觀之，蓋集團性，依法條
   整體意旨觀之，應指經由內部管理結構而形成之集團性，否
   則集合眾多人數之犯罪案件實屬常見，然而只有具「結構性
   」內部管理結構，才足認符合組織犯罪防制條例所言之集團
   性。換言之，應是以犯罪為宗旨，或以其成員從事犯罪活動
   為目的所組成，具有「內部管理結構」之集團性犯罪組織方
   屬之，如：(1)有常設之階層性架構，各司其職，而為犯罪之
   推動。(2)其各個下階組織單位，有對應之聯絡地點或辦事處
   。(3)一定程度之組織章程或類似之規範。(4)其各司其職之人
   員，或有一定之職位稱呼。(5)不由於任一領導者或參與者之
   離去，而影響該組織之繼續運作。(6)金錢之來源及支出原則
   上有一定之模式，如組職之金錢由何處入帳，由何處支出，
   各下層組織之經費及人事費用由何而來，均有一定之模式。
   (7)各成員對於何人之職位及其司何職，地位如何，亦有一定
   之認識，而能有指揮之可能性。(8)加入成為該組織成員之方
   式，或有一套程序或儀式。(9)為發展組織支撐其犯罪，或有
   一定之擴張性。(10)組織內部有主持人或首領與幫派層級之分
   ，有階級領導，下屬須服從主持人或首領之命令行事，違抗
   者即依內部規範加以懲處。然是否為內部管理結構之犯罪組
   織，並非上述條件須全部具備，而只是一個判斷之標準或方
   向，由以上之特性一併觀察，以決定該組織是為「結構性之
   犯罪組織」。
4、本件公訴意旨認被告Ｎ○○、Ｒ○○、Ｃ○○涉犯上開違反
   組織犯罪防制條例罪嫌，無非係以被告Ｎ○○、Ｒ○○、Ｃ
   ○○分別為上開妨害自由之行為，然證人A 於本院審理中結
   證稱：聽說己○○（即戊○○）在84年間有自己開設尚仁葬
   儀社要經營喪葬生意而被Ｐ○○派人毆打2 次，（問：就你
   所知，這2 次被打之時間、地點、經過？），很久了，不瞭
   解，第1 次在楠梓某市場，第2 次在榮總，（問：在場4 個
   被告有無聽說有哪位在場（當庭指認）？）榮總那次在場4個
   被告沒有聽說有在場，楠梓那次有3 個，就是Ｎ○○、Ｒ○○、Ｐ○○（當庭指認），在榮總那次是6 個人打己○○，
   當時那幾個人沒有說為何要打己○○，在楠梓市場那次，己○○是被帶到別的地方，就在公司附近的墓園，（問：據你
   所知，從市場到墓園開車要多久？）不曉得，（問：被害人
   是怎樣被帶到墓園？）聽說是坐被害人的車子，不是被害人
   開的，（問：被害人到公墓後有被怎樣？）聽說被打，（問
   ：你記得己○○在楠梓市場被打那次之確切日期？）不可能
   記得，（問：有無聽說己○○是先在榮總被打，還是先在墓
   園被打？）只知道他被打2 次，至於先後次序因時間久，沒
   有辦法記得很清楚等語（見本院卷八96年5 月29日審判筆錄
   第6 至8 、12、13頁）；證人C 於本院審理中結證稱：有聽
   說庚○○在84、85年間有在高雄榮總附近經營葬儀生意，沒
   有聽說庚○○那段時間因為接榮總葬儀生意，與Ｐ○○發生
   衝突，沒有聽說那段時間Ｐ○○要求庚○○不能接榮總的殯
   葬生意，庚○○在那段時間沒有被Ｐ○○指使Ｎ○○、Ｒ○○、Ｃ○○、Ｂ○○等人，在仁德葬儀社裡面毆打的事情（
   問：有無聽說己○○因為庚○○在仁德葬儀社裡面被打，而
   去仁德葬儀社把庚○○帶出來？）這件事情是誤會。庚○○
   當時只是在仁德葬儀社聊天泡茶，沒有被打。當時己○○有
   過去仁德葬儀社。己○○要去找庚○○。因為庚○○是己○○以前的員工。己○○來找庚○○只是來看看他，跟他聊天
   。當時在仁德葬儀社裡面，只有Ｐ○○在場，當天Ｐ○○沒
   有叫庚○○不可以自己接榮總的喪葬生意，（問：依照檢察
   官的起訴書第32面記載，庚○○是有被Ｐ○○等人圍毆及罰
   跪，與你剛才聽說的情節不一樣？）沒有這回事，（問：有
   無聽說庚○○當天是Ｃ○○找他去仁德葬儀社？）沒有，Ｃ
   ○○沒有找過庚○○等語（見本院96年5 月29日審判筆錄第
   14至17頁），依證人A 於本院之證述，無法確切指出戊○○
   遭Ｐ○○指使手下毆打之時間，而先後毆打2 次地點也與起
   訴書所載之順序不符，即便因時間久遠，無法確切記得日期
   ，然戊○○先後2 次被打之情節、下手毆打之對象均不相同
   ，證人A 之證述無法證明被告Ｎ○○、Ｒ○○、Ｃ○○確有
   為妨害戊○○之自由；證人C 於本院之證述無法證明被告Ｎ
   ○○、Ｒ○○、Ｃ○○有妨害庚○○自由之行為，另被告Ｎ
   ○○於84年1 月5 日起至86 年1月5 日止，被告Ｒ○○於84
   年2 月16日起至86年2 月16日止均入伍服兵役，此有被告Ｎ
   ○○、Ｒ○○所提之退伍令在卷可查（見本院卷五第148 頁
   、本院卷六第78頁），而本院函詢高雄市後備司令部、空軍
   第7 修護補給大隊、桃園縣後備司令部、陸軍第四六師、高
   雄市後備指揮部等單位，均查無被告Ｎ○○、Ｒ○○於上開
   服役期間有何休假之紀錄，此有高雄市後備司令部91年11 月
   13日嵩信字第0910007215號函、空軍第七修護補給大隊91 年
   11月21日（91）雷忠字第5320號函、桃園縣後備司令部92 年
   1 月29日昭信字第0920000842號函、陸軍第四六師92年5 月
   13日（92）風忠字第0880號函、高雄市後備指揮部96年2 月
   15日嵩信字第0960000749號函在卷可查（見本院卷二第154
   、156 、279 、311 頁、本院卷七第73、74頁），是公訴意
   旨所載之犯罪時間，均在被告Ｎ○○、Ｒ○○上開入伍服役
   期間，本件既無相關資料足供認定被告Ｎ○○、Ｒ○○於上
   開犯罪時間有休假外出之紀錄，依罪疑有利被告之原則，自
   應為有利被告Ｎ○○、Ｒ○○之認定。綜上，依證人A 、C
   於本院之證述，無法證明被告Ｎ○○、Ｒ○○、Ｃ○○確有
   參與以被告Ｐ○○為首之犯罪組織，此外，復無其他積極證
   據足以認定被告Ｎ○○、Ｒ○○、Ｃ○○有涉犯組織犯罪防
   制條例之罪嫌，依上開說明，被告Ｎ○○、Ｒ○○、Ｃ○○
   被訴違反組織犯罪防制條例部分之罪嫌，應屬不能證明。
5、被告Ｎ○○、Ｒ○○、Ｃ○○是否可能觸犯刑法第302 條第1
   項妨害自由之罪嫌（被告Ｎ○○、Ｒ○○、Ｃ○○被訴此部
   分之行為，就是否涉及普通刑法之罪名而言，證人A 、B 、C
   於警詢之證述即無組織犯罪防制條例第12條第1 項中段之適
   用，而應回歸刑事訴訟法關於傳聞法則之規定，附此敘明。
   ）：
（1）證人A 於本院中之結證：被Ｐ○○派人毆打2 次，第1次
     在楠梓某市場，第2 次在榮總等語，而於警詢中證述：我
     曾於84年1 月7 日遭Ｐ○○教唆其手下在高雄市榮總急診
     室毆傷，隔1 個多月後，在高雄市楠梓區楠都市場有一家
     保齡球館旁停車場，由Ｐ○○帶頭，Ｐ○○強行將我拉至
     我的自小客車，Ｐ○○親自開車，Ｎ○○坐於我車子右後
     側，Ｒ○○坐我車子左後側，強行將我押走至高雄縣鳥松
     鄉福州鄉公墓，即集體持棍棒毆打我等語，證人A 上開證
     述遭妨害自由之經過，前後矛盾，且係發生於被告Ｎ○○
     、Ｒ○○所提退伍令中之服役期間（前已敘明，見經查4
     所載），應認證人A 上開所述不足採信，至於證人B 於警
     詢中僅證述：戊○○分別於84年1 月7 日、84年2 月被打
     ，當時有問我先生，但他不敢告訴我分別遭何人、在何地
     被毆傷等語（證人B 於本院審理中拘提未到，依刑事訴訟
     法第159 條之3 第3 款之規定，證人B 於警詢之證述有證
     據能力，相關拘提資料以秘密證人方式保護），依證人B
     之證述，無法證明被告Ｎ○○、Ｒ○○有妨害戊○○之自
     由，此外，復無其他證據證明被告Ｎ○○、Ｒ○○有妨害
     戊○○之自由，此部分之被訴事實應不成立。
（2）證人C 於本院中結證稱：未曾遭被告Ｎ○○、Ｒ○○、Ｃ
     ○○妨害自由，當天到仁德葬儀社僅Ｐ○○在場等語，雖
     於本院中曾供述：我自己在榮總附近有開一家葬儀社，Ｐ
     ○○知道後叫我不要開，Ｐ○○叫Ｃ○○找我去仁德葬儀
     社，Ｐ○○說我搶他的生意去作，叫7 、8 人打我，打完
     不准我走，Ｐ○○叫我跪在茶几旁等語，於警詢中證述：
     84 、85 年間，Ｐ○○認為我搶走他的生意，即叫Ｃ○○
     （綽號大志）叫我到仁德社內，由Ｐ○○罵我他的生意也
     敢搶去作，即教唆手下Ｎ○○、Ｒ○○、Ｂ○○（綽號長
     腳）及4 、5 位不詳男子，持棍棒擊毆我，挾持我在現場
     ，Ｐ○○並強行押我罰跪、並恐嚇我不再做榮總喪葬事宜
     等語，證人C 上開警詢證述內容與本院審理中之結證相互
     矛盾，本院無從以證人C 前後不一之證述，而認被告Ｎ○○、Ｒ○○、Ｃ○○有參與妨害庚○○自由之情事，再者
     ，證人C 所證述之犯罪時間之範圍長達2 年之久，造成被
     告Ｎ○○、Ｒ○○、Ｃ○○訴訟防禦上之困難，而被告Ｎ
     ○○、Ｒ○○於上開犯罪時間均係在軍中服役，此有被告
     Ｎ○○、Ｒ○○之退伍令在卷可查，應認被告Ｎ○○、Ｒ
     ○○就上開被訴事實具有不在場之證明（理由同經查4）
     。至於被告Ｃ○○部分，縱認其曾經叫庚○○到仁德葬儀
     社，亦不得依此認定被告Ｃ○○就被告Ｐ○○妨害庚○○
     之自由有犯意聯絡，此外，復查無其他積極證據足認被告
     Ｃ○○有妨害庚○○自由之情事，被告Ｃ○○上開被訴事
     實應不成立。
（3）綜上，本件被告Ｎ○○、Ｒ○○、Ｃ○○所為均不成立上
     開妨害戊○○、庚○○自由之犯行，且查無其他具體事證
     證明被告Ｎ○○、Ｒ○○、Ｃ○○有何不法之行為，依上
     揭判例意旨，本院就被告Ｎ○○、Ｒ○○、Ｃ○○應為無
     罪之諭知。
六、關於被告Ｐ○○、申○○、乙○○、Ｑ○○、Ｏ○○、Ｅ○○、Ｊ○○被訴逃漏稅捐及不實財務報表罪嫌部分（起訴書
    犯罪事實八部分）：
（一）公訴意旨略以：被告Ｐ○○、申○○、乙○○、Ｑ○○、
      Ｏ○○、Ｅ○○、Ｊ○○共同基於逃漏稅捐之犯意聯絡，
      被告Ｐ○○為大益禮儀社之實際負責人，於84年9 月4 日
      ，改以合夥人兼職員即被告申○○登記為名義負責人，因
      不具榮民身分，為圖承攬高雄榮總醫院與國軍高雄醫院等
      太平間相關之葬儀業務，於87年間以85萬元向益民禮儀公
      司負責人即被告乙○○等股東，購得益民公司之股權50％
      ，並安排被告Ｅ○○擔任股東及交付被告Ｑ○○、Ｏ○○
      、Ｅ○○一起負責執行上開葬儀業務，並責由大益葬儀社
      之會計即被告Ｊ○○負責有關大益、益民、仁德、鳳鳴等
      葬儀業務之出入帳，迄於88年10月29日止，上開4 企業內
      部均未依商業會計法之規定設置帳簿憑以據實入帳，且一
      般民間葬儀之營業所得未依規定開立發票，均以被告Ｏ○○掛名負責之仁德葬儀社，開立免用統一發票之收據供喪
      家執收，藉以將益民公司及大益葬儀社之營業收入不予入
      帳，造成大益葬儀社及益民公司按期申報之進銷項營業稅
      有不實，藉以逃漏該2 企業之營業稅及營利事業所得稅。
      因認被告Ｐ○○、申○○、乙○○、Ｑ○○、Ｏ○○、Ｅ
      ○○、Ｊ○○共同涉犯稅捐稽徵法第47條、第41條之逃漏
      稅捐罪嫌、商業會計法第71條第1 款、第4 款之不實財務
      報表罪嫌。
（二）按被告未經審判證明有罪確定前，推定其為無罪；犯罪事
      實應依證據認定之，無證據不得認定犯罪事實；不能證明
      被告犯罪者，應諭知無罪之判決，刑事訴訟法第154 條第
      1 項、第2 項及第301 條第1 項分別定有明文。又刑事訴
      訟法上所謂認定犯罪事實之證據，係指足以認定被告確有
      犯罪行為之積極證據而言，該項證據自須適合於被告犯罪
      事實之認定，始得採為斷罪資料；事實之認定，應憑證據
      ，如未能發現相當證據，或證據不足以證明，自不能以推
      測或擬制之方法，以為裁判基礎；而認定犯罪事實所憑之
      證據，雖不以直接證據為限，間接證據亦包括在內；然而
      無論直接或間接證據，其為訴訟上之證明，須於通常一般
      之人均不致有所懷疑，而得確信其為真實之程度者，始得
      據為有罪之認定；又依刑事訴訟法第161 條第1 項規定，
      檢察官就被告犯罪事實，應負舉證責任，並指出證明之方
      法。因此，檢察官對於起訴之犯罪事實，應負提出證據及
      說服之實質舉證責任。倘其所提出之證據，不足為被告有
      罪之積極證明，或其指出證明之方法，無從說服法院以形
      成被告有罪之心證，基於無罪推定之原則，自應為被告無
      罪判決之諭知；又告訴人之告訴，係以使被告受刑事訴追
      為目的，是其陳述是否與事實相符，仍應調查其他證據以
      資審認，最高法院29年上字第3105號、40年臺上字第86號
      、76年臺上字第4986號及92年臺上字第128 號、52年台上
      字第1300號分別著有判例可資參照。再按稅捐稽徵法第41
      條所謂以不正當方法逃漏稅捐，必具有與積極之詐術同一
      型態，始與立法之本旨符合，如僅屬單純的不作為，而別
      無逃漏稅捐之積極行為，即不能認與詐術漏稅之違法特性
      同視，而繩以稅捐稽徵法第41條之罪。依原判決記載之事
      實，上訴人僅有漏報之消極行為，別無類似詐術之不正當
      方法，以積極行為逃漏稅捐，祇能科以行政罰之罰鍰，不
      能遽論以該條之罪，最高法院74年台上字第5497號判例意
      旨參照。
（三）訊據被告Ｐ○○固坦承係大益禮儀社之實際負責人，惟堅
      決否認有何逃漏稅捐、不實財務報表罪，辯稱：未向乙○○買益民50％的股權，是乙○○請我去益民幫忙，每個月
      要分我一些紅利，所以我才叫Ｅ○○過去幫忙。Ｑ○○、
      Ｏ○○沒有在那邊幫忙，只有Ｅ○○一個。鳳鳴葬儀社跟
      我無關。大益、仁德、益民的帳我都清楚，這3 家的帳是
      由Ｊ○○做日報表給我看，帳是由會計師做，我們沒有逃
      漏稅捐等語（見本院卷六第48頁），辯護意旨略以：被告
      Ｐ○○係依會計師所做之帳報稅，無違反商業會計法之犯
      行（見本院卷六第49頁）；被告申○○固坦承係大益之名
      義負責人，大益之會計是Ｊ○○，惟堅決否認有何逃漏稅
      捐、不實財務報表罪，辯稱：大益之財務狀況我不清楚等
      語（見本院卷六第20頁）；被告乙○○固坦承係益民之負
      責人，87年有將50％之股權給Ｐ○○，惟堅決否認有何逃
      漏稅捐、不實財務報表罪，辯稱：87年之後，Ｅ○○是Ｐ
      ○○在益民之代表，Ｑ○○、Ｏ○○有時候有去益民，有
      時沒去，87年以前均有按時報稅等語（見本院卷六第20頁
      ）；被告Ｑ○○堅決否認有何逃漏稅捐、不實財務報表罪
      ，辯稱：未曾在大益、仁德葬儀社執行業務等語（見本院
      卷六第19頁）；被告Ｏ○○堅決否認有何逃漏稅捐、不實
      財務報表罪，辯稱：非益民禮儀社股東，起訴書所載之犯
      罪時間我都在監等語（見本院卷六第109 頁）；被告Ｅ○○固坦承有在益民執行業務，惟堅決否認有何逃漏稅捐、
      不實財務報表罪，辯稱：不清楚益民的帳等語（見本院卷
      六第20頁）；被告Ｊ○○固坦承係大益會計，惟堅決否認
      有何逃漏稅捐、不實財務報表罪，辯稱：在大益作帳僅有
      日報表，帳都由會計師作，日報表全部交給老闆等語（見
      本院卷六第20頁）。經查：
1、被告申○○係大益禮儀社之名義負責人，被告Ｐ○○係大益
   禮儀社之實際負責人，大益禮儀社於87至88年間因漏開統一
   發票並漏報銷售額，而逃漏營業稅1,760,571 元。被告乙○○係益民禮儀公司之負責人，益民禮儀公司於87、88年間承
   攬喪葬事宜，漏開統一發票銷售額21,120,492元，並逃漏營
   業稅1,056,025 元之事實，除被告Ｐ○○、申○○、乙○○
   之自白外，復有財政部台灣省南區國稅局高雄縣分局94年11
   月25日南區國稅高縣三字第0940067314號函所附大益禮儀社
   營業稅相關資料、財政部高雄市國稅局94年11月30日財高國
   稅審三字第0940083315號函所附益民禮儀公司逃漏營業稅資
   料（見本院卷三第188至197頁），上開事實堪信為真。
2、公訴意旨認被告Ｐ○○等7 人涉犯逃漏稅捐、不實財務報表
   罪嫌，無非係依據被告乙○○、申○○、Ｊ○○之自白，證
   人巳○○、鐘黎情之證述、大益、益民之稅捐申報書等資料
   ，惟證人巳○○於本院審理中結證稱：我只有處理大益的稅
   務申報，我記得是跟Ｑ○○接洽申報發票及報稅資料（包括
   營業稅及營利事業所得稅），後來我自己去大益那邊拿資料
   ，我就找會計小姐Ｊ○○，大益禮儀社提供他們開立的全年
   統一發票、進項發票供報稅及可以報帳之收據，我幫大益報
   稅沒有用不正當方法來逃漏稅捐，無人交代我用不正當方法
   來少報一點稅等語（見本院卷七第202 、203 頁）；證人鐘
   黎情於本院審理中結證稱：我主要是幫益民報稅，益民提供
   發票、進項收據、員工薪資清冊給我報稅等語（見本院卷七
   第204 頁）；證人即高雄縣政府稅捐稽徵處查緝小組退休人
   員寅○○於本院審理中結證稱：（問：提示筆錄見88年度偵
   字第26698 號卷第59之2 、3 頁，你在89年間是否有在高雄
   縣稅捐稽徵處對大益負責人申○○做了2 份筆錄？）有，（
   問：依據你的筆錄記載，當時申○○是回答你「違章漏稅情
   節，我承認，但補稅款鉅大，請容許我在15天內籌款。」當
   時申○○的確有這樣跟你說？）假如筆錄有寫就是有這樣說
   。這個案子當時我沒有移送法辦，只有辦補稅處罰。一般是
   販售發票或虛設行號或重大逃漏稅的案子，我們會移送法辦
   等語（見本院卷七第205 頁）。證人巳○○、鐘黎情、寅○○與被告Ｐ○○等7 人均無特殊情誼或仇隙，就此部分之證
   述僅係陳述渠等工作內容、情況，當無虛偽陳述之可能，證
   人巳○○、鐘黎情、寅○○上開所述應可採信。是大益、益
   民禮儀公司於報稅時，均有提供統一發票、進項發票，縱然
   有漏報營業稅之情事，惟公訴人就大益、益民之負責人即被
   告Ｐ○○、申○○、乙○○如何以積極手段逃漏稅捐，並未
   舉證證明，依上開最高法院74年台上字第5497號判例意旨，
   大益、益民禮儀公司漏報營業稅之行為，與稅捐稽徵法第41
   條之罪有別。
3、被告Ｊ○○係大益之會計、被告Ｅ○○係聽命被告Ｐ○○於
   益民執行業務乙節，除被告Ｊ○○、Ｅ○○之自白外，業據
   證人即同案被告申○○於本院審理中結證稱：大益會計係Ｊ
   ○○等語（見本院卷七第205 頁）；證人即同案被告乙○○
   於本院審理中結證：我有跟Ｐ○○合夥經營益民，我們出資
   一人一半，Ｐ○○那邊益民有Ｐ○○、Ｅ○○參與業務等語
   （見本院卷七第207 反面、208 頁），上開事實堪信為真，
   而依稅捐稽徵法第41條、第47條第3 款之規定，逃漏稅捐罪
   之代罰主體係商業登記法規定之商業負責人，則被告Ｊ○○
   僅為大益禮儀公司之會計、被告Ｅ○○僅係聽從被告Ｐ○○
   之安排至益民執行業務，則與稅捐稽徵法第47條第3 款規定
   處罰之主體不符，尚難認被告Ｊ○○、Ｅ○○有何違反稅捐
   稽徵法第41條、第47條第3 款之規定。另被告Ｑ○○自86年7
   月31日起至88年3 月1 日均在台灣東成技能訓練所執行感訓
   處分，被告Ｏ○○自86年7 月22日起至88年2 月10日均在台
   灣東成技能訓練所執行感訓處分等情，此分別有被告Ｑ○○
   之本院治安法庭執行書、東成技能訓練所88年3 月1 日東訓
   所總字第830 號證明、被告Ｏ○○之台灣高等法院被告前案
   紀錄表（見本院卷二第148 頁、本院卷四第58頁），足認被
   告Ｑ○○、Ｏ○○於87、88年間均係在監執行，則被告Ｑ○○、Ｏ○○如何執行益民之業務，亦不可能擔任益民之股東
   而逃漏稅捐，此外公訴人就被告Ｑ○○、Ｏ○○有何逃漏稅
   捐之犯行，未能具體舉證證明，應認被告Ｑ○○、Ｏ○○被
   訴違反稅捐稽徵法第41條、第47條第3 款之規定不能成立。
4、公訴意旨認被告Ｐ○○、申○○、乙○○、Ｑ○○、Ｏ○○
   、Ｅ○○、Ｊ○○共同涉犯商業會計法第71條第1 款、第4
   款之不實財務報表罪嫌，無非係依據被告Ｊ○○警詢之供述
   （見高警刑三字第70926 號卷第308 至318 頁）、大益禮儀
   社之漏稅資料（高雄縣稅捐處89高縣稅密消字第054846號函
   ，見88年度偵字第26698 號卷第59、60頁）、會計人員巳○○、鐘黎情於85、86、87填載大益禮儀社報稅之申報書（見
   高警刑三字第70926 號卷第350 、351 頁），然上開證據僅
   能證明大益禮儀社有漏報營業稅之行為，無法因此證明被告
   Ｐ○○等7 人有違反商業會計法之不實財務報表罪嫌。又本
   件並無任何關於大益禮儀社、益民禮儀社之帳冊、日報表等
   相關資料扣案，此有92年10月台灣高雄地方法院檢察署檢察
   官補充理由書在卷可佐（見本院卷六第33頁），被告Ｊ○○
   每日之記帳資料是否符合商業會計法第15條所規範之會計憑
   證，無從證明，且無其他具體事證足以認定被告Ｐ○○等7
   人有何故意遺漏會計事項不為記錄，致財務報表發生不實之
   犯行。再者，被告Ｑ○○、Ｏ○○於起訴書所載之犯罪時間
   均係在監，前已敘明，被告Ｑ○○、Ｏ○○就此部分之犯行
   ，應無成立之可能。
5、綜上所述，本件被告Ｐ○○、申○○、乙○○、Ｑ○○、Ｏ
   ○○、Ｅ○○、Ｊ○○被訴涉犯稅捐稽徵法第47條、第41條
   之逃漏稅捐罪嫌、商業會計法第71條第1 款、第4 款之不實
   財務報表罪嫌部分，並無積極證據足以證明，依上開判例意
   旨，被告Ｐ○○、申○○、乙○○、Ｑ○○、Ｏ○○、Ｅ○○、Ｊ○○就此部分之起訴事實應為無罪之諭知。
丁、被告Ｐ○○、戊○○、亥○○、Ｅ○○、甲○○、Ｓ○○、
    子○○所涉起訴書犯罪事實五部分，被告Ｐ○○、Ｒ○○、
    酉○○、Ｌ○○、辰○○、卯○○所涉起訴書犯罪事實七部
    分，均另行審結。
戊、被告Ｂ○○、Ｇ○○業經本院不受理判決。
據上論結，應依刑事訴訟法第299 條第1 項前段、第300 條、第
301 條第1 項，檢肅流氓條例第17條第1 項，刑法第2 條第1 項
後段、第29條第2 項、第168 條、第302 條第1 項、第172 條、
第51條第5 款，修正前刑法第47條，刑法施行法第1 之1 條，判
決如主文。
本案經檢察官午○○到庭執行職務。
中　　華　　民　　國　　96　　年　　7 　　月　　13　　日
                  刑事第二庭    審判長法  官　邱永貴
                                      法  官  楊筑婷
                                      法  官  何佩陵
以上正本證明與原本無異。
如不服本判決，應於收受送達後10日內向本院提出上訴書狀。
中　　華　　民　　國　　96　　年　　7 　　月　　16　　日
                                      書記官　張家瑜
附錄法條
中華民國刑法第302條第1項
（剝奪他人行動自由罪）
私行拘禁或以其他非法方法，剝奪人之行動自由者，處5 年以下
有期徒刑、拘役或3 百元以下罰金。
檢肅流氓條例第17條第1項
證人就流氓案件有重要關係之事項，向該管公務員為虛偽陳述者
，以偽證罪論，依刑法第168 條規定處斷。
附表一
┌──┬────┬────┬────┬────┬───────────────┬─────┐
│編號│秘密證人│真實姓名│ 時 間  │ 地 點  │    供  述  筆  錄  內  容    │ 出  處   │
├──┼────┼────┼────┼────┼───────────────┼─────┤
│ 1  │   A1   │ 丑○○ │ 84.2.9 │六龜分局│壬○○想霸佔榮總醫院葬儀社生意│流氓不法事│
│    │        │        │        │        │，於84年1月19日下午18時許，在 │證專卷  │
│    │        │        │        │        │榮總醫院住院組辦公室，向我朋友│P13～14   │
│    │        │        │        │        │即該醫院住院股負責病死之人善後│          │
│    │        │        │        │        │工作之丑○○恐嚇：「如有人病死│          │
│    │        │        │        │        │，必須通知我，不可通知別人，否│          │
│    │        │        │        │        │則要讓你沒工作，並要僱用不良少│          │
│    │        │        │        │        │年對你不利。」而後陸續以電話恐│          │
│    │        │        │        │        │嚇，最後一次是84年2月8日22時許│          │
│    │        │        │        │        │又打電話至辦公室威脅恐嚇，我朋│          │
│    │        │        │        │        │友心生畏懼，經常不敢上班怕其報│          │
│    │        │        │        │        │復。                          │          │
├──┼────┼────┼────┼────┼───────────────┼─────┤
│ 2  │   A2   │ 蘇永福 │  同上  │  同上  │壬○○於84年1月19日到榮總醫院 │流氓不法事│
│    │        │        │        │        │找我的朋友蘇永福，口氣態度很兇│證專卷  │
│    │        │        │        │        │的恐嚇我朋友，叫他不要再替簡良│P16～16背 │
│    │        │        │        │        │益工作了，也不要在榮總醫院讓他│面        │
│    │        │        │        │        │看見，不然的話要讓他死的很難看│          │
│    │        │        │        │        │等語，嗣後又於84年1月23日帶領 │          │
│    │        │        │        │        │兩名不良份子又到榮總醫院找我的│          │
│    │        │        │        │        │朋友蘇永福，再次的恐嚇他說：「│          │
│    │        │        │        │        │我叫你不要在這裡工作，你還敢來│          │
│    │        │        │        │        │，我最後一次警告你，你下次再來│          │
│    │        │        │        │        │榮總醫院工作，我會讓你死的很難│          │
│    │        │        │        │        │看，榮總醫院這邊的死人工作我要│          │
│    │        │        │        │        │全包了，你的葬儀社老闆（Ｐ○○│          │
│    │        │        │        │        │）都被我陷害的去關了，你不害怕│          │
│    │        │        │        │        │嗎？」                        │          │
├──┼────┼────┼────┼────┼───────────────┼─────┤
│ 3  │   A3   │ Ｉ○○ │  同上  │  同上  │我朋友Ｉ○○，目前在高雄榮總醫│流氓不法事│
│    │        │        │        │        │院擔任救護車司機工作，於84年1 │證專卷  │
│    │        │        │        │        │月19日15時許，壬○○夥同二名不│P10～11   │
│    │        │        │        │        │良份子到高雄榮總醫院救護車停車│          │
│    │        │        │        │        │場找我朋友Ｉ○○，說：「現在榮│          │
│    │        │        │        │        │總醫院如有條子（意思是指死人）│          │
│    │        │        │        │        │生意，都要找我，地盤是我管的。│          │
│    │        │        │        │        │」後於84年1月25日22時許在高雄 │          │
│    │        │        │        │        │市立殯儀館服務處門口，壬○○夥│          │
│    │        │        │        │        │同二名不良份子，即上前踢打我朋│          │
│    │        │        │        │        │友Ｉ○○後說：「我叫你通知我，│          │
│    │        │        │        │        │你為何不知會我，以後再不通知我│          │
│    │        │        │        │        │，別讓我遇到，否則要你沒有工作│          │
│    │        │        │        │        │，並要你死的很難看。」        │          │
├──┼────┼────┼────┼────┼───────────────┼─────┤
│ 4  │   A4   │ 戌○○ │  同上  │  同上  │壬○○於民國83年12月20日18時許│流氓不法事│
│    │        │        │        │        │，以呼叫器聯絡我朋友戌○○，我│證專卷  │
│    │        │        │        │        │朋友回電問何事，壬○○向我朋友│P3～4     │
│    │        │        │        │        │表示以後有關在榮民總醫院所接觸│          │
│    │        │        │        │        │之葬儀方面工作均要交給壬○○處│          │
│    │        │        │        │        │理，否則小心自己生命等語，我朋│          │
│    │        │        │        │        │友再於同年12月23日16時30分許在│          │
│    │        │        │        │        │榮總醫院急診處遇到壬○○，汪清│          │
│    │        │        │        │        │榮又對我朋友說有關葬儀方面工作│          │
│    │        │        │        │        │再不交他處理，他就要把我朋友之│          │
│    │        │        │        │        │新車及舊車全部打壞致不堪使用，│          │
│    │        │        │        │        │不能營業、謀生，且要我朋友之司│          │
│    │        │        │        │        │機死的很難看，我朋友因畏懼不敢│          │
│    │        │        │        │        │報案。                        │          │
├──┼────┼────┼────┼────┼───────────────┼─────┤
│ 5  │   A5   │戊○○（│  同上  │  同上  │我朋友即從事葬儀社工作之吳武林│流氓不法事│
│    │        │原名吳富│        │        │於83年12月25日至榮總醫院接洽生│證專卷  │
│    │        │霖）    │        │        │意，在榮總醫院急診門口遇到同業│P6～7     │
│    │        │        │        │        │壬○○，向壬○○告知來意，汪清│          │
│    │        │        │        │        │榮聽後向我朋友恐嚇：「榮總這裡│          │
│    │        │        │        │        │的生意全部都是我在做，你以後不│          │
│    │        │        │        │        │要在這裡搶生意，不然的話會讓你│          │
│    │        │        │        │        │死的很難看」；我朋友又於84年1 │          │
│    │        │        │        │        │月7日再至榮總醫院接洽生意，在 │          │
│    │        │        │        │        │醫院大門遇到壬○○，壬○○質問│          │
│    │        │        │        │        │為何又來，我朋友答稱有生意一定│          │
│    │        │        │        │        │要做，壬○○聽後即夥同二名不良│          │
│    │        │        │        │        │份子，從我朋友背後踢了一腳，並│          │
│    │        │        │        │        │叫該二名不良份子強押我朋友至榮│          │
│    │        │        │        │        │總醫院後面，對我朋友拳打腳踢成│          │
│    │        │        │        │        │傷，離去前並恐嚇：「以後再來榮│          │
│    │        │        │        │        │總醫院做生意，會讓你與死人一樣│          │
│    │        │        │        │        │」                            │          │
├──┼────┼────┼────┼────┼───────────────┼─────┤
│ 6  │   A6   │ 丙○○ │84.2.15 │  同上  │我朋友丙○○，是高雄鳳鳴葬儀社│流氓不法事│
│    │        │        │        │        │的外務員，於84年1月26日14時許 │證專卷  │
│    │        │        │        │        │在高雄市榮總醫院急診室前接洽生│P19～20   │
│    │        │        │        │        │意時，遭壬○○夥同二名不良份子│          │
│    │        │        │        │        │恐嚇說：「這裡的工作由我包攬，│          │
│    │        │        │        │        │以後你別來這裡做生意。」又於84│          │
│    │        │        │        │        │年1月28日早上10時許在榮總急診 │          │
│    │        │        │        │        │室前，壬○○又見到我朋友丙○○│          │
│    │        │        │        │        │即說：「叫你別來這裡，再讓我見│          │
│    │        │        │        │        │到你會死的很難看。」同日15時在│          │
│    │        │        │        │        │高市榮總醫院地下室，壬○○即夥│          │
│    │        │        │        │        │同二名不詳姓名不良份子強行押著│          │
│    │        │        │        │        │我朋友上車，駛往高市殯儀館之偏│          │
│    │        │        │        │        │僻處，三人聯手毆打我朋友，又說│          │
│    │        │        │        │        │：「眼睛放亮些，別讓我再見到你│          │
│    │        │        │        │        │，否則要你死。」              │          │
└──┴────┴────┴────┴────┴───────────────┴─────┘
